臺灣高等法院刑事判決
110年度上訴字第2881號
上  訴  人  臺灣新竹地方檢察署檢察官
上  訴  人  
即  被  告  朱榮斌


選任辯護人  魏廷勳律師
上  訴  人  
即  被  告  葉育伶


選任辯護人  朱昭勳律師
上  訴  人  
即  被  告  林尚謙


            劉喜臣


上列上訴人等因被告等違反組織犯罪防制條例等案件，不服臺灣
新竹地方法院108年度訴字第613號，中華民國110年4月30日第一
審判決（起訴案號：臺灣新竹地方檢察署108年度偵字第2977號
、第4809號、第5075號、第7391號、108年度少連偵字第57號）
，提起上訴，本院判決如下：
    主  文
原判決關於朱榮斌、葉育伶、林尚謙、劉喜臣有罪部分均撤銷。
朱榮斌犯附表編號1至2「本院罪名、宣告刑」欄所示之罪，各處
附表編號1至2「本院罪名、宣告刑」欄所示之刑。應執行有期徒
刑玖月，如易科罰金，以新臺幣壹仟元折算壹日。
葉育伶犯附表編號1至3「本院罪名、宣告刑」欄所示之罪，各處
附表編號1至3「本院罪名、宣告刑」欄所示之刑。應執行有期徒
刑陸月，如易科罰金，以新臺幣壹仟元折算壹日。
林尚謙犯附表編號1至3「本院罪名、宣告刑」欄所示之罪，各處
附表編號1至3「本院罪名、宣告刑」欄所示之刑。應執行有期徒
刑拾壹月，如易科罰金，以新臺幣壹仟元折算壹日。
劉喜臣犯附表編號1至3「本院罪名、宣告刑」欄所示之罪，各處
附表編號1至3「本院罪名、宣告刑」欄所示之刑。應執行有期徒
刑拾壹月，如易科罰金，以新臺幣壹仟元折算壹日。
其餘上訴駁回。
    事  實
一、緣朱榮斌與葉育伶為男女朋友關係，其與林尚謙在新竹縣○○
    市○○路000 號處一同經營「BCP 車研社」，經營洗車與汽車
    美容業務，且雇用劉喜臣為洗車場員工；朱榮斌另在新竹縣
    ○○市○○○路000 號開設「N-house PUB 」，林尚謙則在該處
    擔任店長；又朱榮斌尚在新竹縣○○市○○○路000 號處經營「
    魚躍龍門會館」餐廳，而葉育伶則擔任前揭「N-house PUB 
    」及「魚躍龍門會館」之會計。又緣徐子越與范閔皓及真實
    年籍不詳之成年人張碩銘共同經營中古汽車事業，而與范閔
    皓間有新臺幣（下同）80萬元之債務糾紛，因范閔皓避不見
    面，徐子越乃透過曾擔任中古汽車業務之葉育伶介紹，委請
    朱榮斌索討前揭款項；又因巫耀強積欠范閔皓款項；朱榮斌
    、葉育伶、林尚謙、劉喜臣、徐子越及巫耀強等人（徐子越
    及巫耀強經原審判決有罪確定）乃共同基於以非法方法剝奪
    他人行動自由之犯意聯絡，渠等謀議先由巫耀強假藉返還范
    閔皓款項之事，誘騙范閔皓於民國107 年11月8 日22時30分
    許，在位於新竹縣○○市○○○路○○段000 號喜來登飯店側門之
    全家便利商店見面，范閔皓不疑有他乘車到場後，即遭朱榮
    斌駕駛賓士廠牌車牌號碼000-0000號白色自用小客車阻擋其
    所搭乘車輛後因而下車，朱榮斌與范閔皓談及前述糾紛未果
    ，遂與劉喜臣、徐子越、巫耀強等人共同將范閔皓押至朱榮
    斌所開設位於上址之「N-House PUB 」處俾繼續處理前述糾
    紛，而剝奪其行動自由，朱榮斌向范閔皓佯稱：渠為徐子越
    之幕後金主，而范閔皓私吞工程款云云，徐子越即提出自行
    記載之帳冊並要求范閔皓賠償，渠等即以此方式威嚇、脅迫
    范閔皓就範及處理，范閔皓不堪此壓力，遂在朱榮斌面前簽
    立本票10張（總面額為185 萬元），徐子越亦同時佯裝賠償
    款項而簽立45萬元之本票，期間劉喜臣未經范閔皓之同意，
    即自行拿取范閔皓隨身包包內之身分證進行核對。而朱榮斌
    復要求范閔皓要就所簽立之本票另覓保證人擔保，然范閔皓
    無從覓得保證人，只能被迫提議返家請渠父范金旺擔保，朱
    榮斌因此命林尚謙及劉喜臣將范閔皓押回其位於新竹縣○○鄉
    ○○村○○000000號1 樓之住處。林尚謙及劉喜臣因此於107 年
    11月9 日凌晨3 時30分許，將范閔皓押返回其位於上址之住
    處後，渠等2 人共同基於強制之犯意聯絡，以范閔皓恐會遭
    毆打之方式脅迫范閔皓之父親范金旺簽立本票約5、6張（總
    面額為160 萬元）而行無義務之事，范金旺唯恐朱榮斌等人
    再次對范閔皓實施脅迫及暴力行為，只得簽發上開本票後交
    予劉喜臣，林尚謙並扣留范金旺之身分證作為擔保後，林尚
    謙及劉喜臣始釋放范閔皓後離去，范閔皓則隨即於同日凌晨
    5 時許，逃往外縣市避難。而朱榮斌、葉育伶及劉喜臣復於
    同日21時許，至范閔皓位於上址之住處欲找范閔皓未果，渠
    等即向范金旺稱范閔皓前已同意1 天清償3萬元，且范金旺
    又有簽立本票，故欲向范金旺索討該款項，後經范金旺表示
    自己無力支付，朱榮斌、葉育伶及劉喜臣始作罷離去。
二、緣彭政嘉之姐彭竫辰於107 年10月29日因交通事故及濫用海
    洛因引發橫紋肌溶解症而亡，惟彭政嘉懷疑係因鄭智元及田
    廷緯等人提供毒品所致，彭政嘉即透過庚○○向朱榮斌訴苦及
    商借「魚躍龍門會館」餐廳場地欲向鄭智元及田廷緯討回公
    道；朱榮斌、林尚謙、劉喜臣乃另共同基於以非法方法剝奪
    他人行動自由之犯意聯絡，並與彭政嘉（經原審判決有罪確
    定）及庚○○（由原審法院另案審結），於107年12月10日17
    時前之同日某時許，庚○○找到田廷緯並將其帶至位於上址之
    「魚躍龍門會館」後，限制渠行動自由，要求田廷緯詢問鄭
    智元之下落，鄭智元不疑有他，即告知將至位於新竹縣○○市
    ○○路0 段00號處之7-11便利商店璞玉門市購物。朱榮斌遂指
    示林尚謙、劉喜臣駕駛豐田廠牌墨綠色之不詳車號自用小客
    車並搭載彭政嘉及田廷緯，於107 年12月10日17時許抵達前
    開7-11便利商店璞玉門市，見鄭智元已經購物完畢正欲返回
    其所駕駛賓士廠牌車牌號碼000-0000號黑色自用小客車，林
    尚謙旋以渠所駕駛前揭豐田廠牌自用小客車阻擋在鄭智元之
    上開賓士廠牌自用小客車前，劉喜臣旋即下車，並擅自開啟
    鄭智元所駕駛上開賓士廠牌自用小客車副駕駛座車門後坐入
    車內，命鄭智元駕車跟隨林尚謙所駕駛前揭豐田廠牌自用小
    客車，前往位於上址之「魚躍龍門會館」，鄭智元被迫聽從
    而駕車至該「魚躍龍門會館」，渠等即以此方式剝奪鄭智元
    之行動自由。鄭智元及田廷緯抵達並被帶入該「魚躍龍門會
    館」之包廂內，斯時當日有上班之葉育伶有在櫃檯目睹。之
    後朱榮斌及彭政嘉分別逼問鄭智元及田廷緯究係何人販賣毒
    品予彭竫辰及如何處理或賠償等事，因未獲具體答案，朱榮
    斌、林尚謙、劉喜臣、彭政嘉及庚○○等人即分持藤條、鋁球
    棒（均未扣案）或徒手方式，先後毆打鄭智元及田廷緯，致
    鄭智元受有右手中指指甲掀掉、頭部、手部及膝蓋紅腫與擦
    傷等傷害（傷害部分未據告訴），田廷緯則受有係頭部外傷
    、右眼挫傷瘀腫、右上臂肘前臂挫傷瘀血、左膝挫傷瘀血等
    傷害（傷害部分亦未據告訴），而鄭智元不願亦無力賠償，
    朱榮斌乃命林尚謙至鄭智元所駕駛上開賓士廠牌車牌號碼00
    0-0000號黑色自用小客車上取出鄭智元所有之包包、手機、
    該自用小客車之車鑰匙及其他隨身財物等，且將之扣留以為
    擔保，林尚謙復將上開賓士廠牌車牌號碼000-0000號黑色自
    用小客車之車鑰匙交予彭政嘉。期間葉育伶因出入上揭包廂
    內而得知前情，其乃基於幫助朱榮斌等人以非法方法剝奪他
    人行動自由之犯意，駕駛賓士廠牌車牌號碼000-0000號白色
    自用小客車搭載朱榮斌，林尚謙自行駕駛前揭豐田廠牌墨綠
    色之不詳車號自用小客車，劉喜臣則駕駛庚○○所有之Nissan
    廠牌之銀色自用小客車並搭載庚○○（坐於副駕駛座），且讓
    彭政嘉、鄭智元、田廷緯等3 人同坐於後座，並將安全鎖反
    鎖，又許文浩（另案經臺灣新竹地方檢察署檢察官為不起訴
    處分確定）自行駕駛黑色自用小客車，渠等一同至田廷緯位
    於新竹縣○○市○○街000 號住處，欲向田廷緯之母呂素秋索討
    不正之賠償。抵達後，朱榮斌、林尚謙、劉喜臣及彭政嘉迫
    使鄭智元及田廷緯返家入內，田廷緯至房間叫醒已在睡覺之
    其母親呂素秋，呂素秋起床後，即見田廷緯及鄭智元渾身是
    傷，且朱榮斌及彭政嘉分別詢問呂素秋應如何處理其子田廷
    緯害死彭政嘉姐姐之事，呂素秋見狀心生畏懼，強作鎮靜稱
    ：其無法賠償300萬元等語，幾經折衝，呂素秋再表示待天
    明後，欲籌款賠償150 萬元等語，朱榮斌等人方釋放田廷緯
    。渠等又以前述方式駕車帶同鄭智元前往位於新竹縣○○市○○
    ○街000 號之住處，欲向鄭智元之父鄭德麟索討前述不法賠
    償，惟鄭德麟透過監視器發覺異狀，遲遲不敢開門。葉育伶
    乃繼續駕駛前揭白色自用小客車搭載朱榮斌、林尚謙、劉喜
    臣、彭政嘉及庚○○等人均以前述方式駕車而再將鄭智元載回
    位於上址之「魚躍龍門會館」，鄭智元因遭脅迫，心生畏懼
    ，乃在林尚謙提出之本票上簽立面額為125萬元至175萬元不
    等，總計共1 千萬元之本票共5 張，暨簽署上開賓士廠牌車
    牌號碼000-0000號黑色自用小客車之買賣轉讓書等，朱榮斌
    再對鄭智元恫稱：不得報警，須儘速籌錢付款，不然會再至
    住處找家人償還等語後，方同意讓庚○○載送鄭智元離去返家
    。嗣鄭智元於107 年12月25日至新竹縣政府警察局竹北分局
    報案，經警聯繫，彭政嘉乃將上開賓士廠牌車牌號碼000-00
    00號黑色自用小客車之車鑰匙交予警方，繼而為警於108 年
    2 月17日19時30分，在新竹縣竹北市中正西路祥憶貨運行對
    面處，尋獲上開賓士廠牌車牌號碼000-0000號黑色自用小客
    車（車內有鄭智元之包包、手機）（業已發還鄭智元）。
三、緣楊忠諭於108 年3 月23日9 時30分許與同事一同至新竹市
    錢櫃KTV 唱歌，期間楊忠諭未經許可親吻陳郁雯臉頰，陳郁
    雯除當場掌摑楊忠諭外，並要求楊忠諭立刻道歉，然陳郁雯
    仍未能解消怒火，乃向渠所認之乾哥哥林尚謙訴苦，林尚謙
    旋聯絡劉喜臣及其他不知名之成年人到場，並由陳郁雯通知
    楊忠諭到場談判。楊忠諭於同（23）日16時許依約駕駛租用
    之小客車至位於新竹縣○○市○○路000 號處之「啵妞檳榔攤」
    前，即見林尚謙、劉喜臣、陳郁雯及其他不知名之成年人、
    暨另一關心之同事林韋彤已經到場。嗣因林尚謙表示不方便
    打擾該「啵妞檳榔攤」之生意，改至渠所經營之洗車場續談
    等語，劉喜臣即坐上楊忠諭所駕駛之自用小客車在前帶路，
    其餘之人接續出發，渠等即共同返回位於新竹縣○○市○○路00
    0 號處之「BCP車研社 」洗車場。林尚謙、劉喜臣、陳郁雯
    （陳郁雯部分，經原審判決判處有罪確定）及其餘不知名之
    成年人暨因故到場並經由林尚謙告知而得知上情之葉育伶乃
    共同基於以非法方法剝奪他人行動自由之犯意聯絡，於同（
    23）日16時50分許，在楊忠諭抵達前揭「BCP車研社」洗車
    場後，先引導楊忠諭至洗車場後方之小房間內，即予以看管
    及限制楊忠諭之行動自由，而以此方式剝奪楊忠諭之行動自
    由，而葉育伶因欲上廁所故經過該小房間內，即以言語辱罵
    楊忠諭為何對陳郁雯為前述舉止，繼而林尚謙、劉喜臣及其
    他不知名之成年人均進入並質問楊忠諭要如何處理此事，期
    間渠等認為楊忠諭口氣不佳，即持電擊棒（未扣案）或徒手
    毆打楊忠諭，致使楊忠諭心生畏懼，提出願以3 萬元和解，
    但林尚謙認為誠意不足，提高和解金至30萬元，幾經還價，
    楊忠諭稱最多願賠償15萬元和解，但不能現時提出該等款項
    ，需以存摺臨櫃提領等語，林尚謙再提議將楊忠諭所駕駛前
    來之車輛扣留在場，繼得知該車輛為出租汽車後，又提出簽
    立面額共計30萬元之本票（票號：No763738及No763737）、
    現金保管條與和解書等條件，楊忠諭為免再遭毆打，被迫同
    意簽立。於同（23）日17時30分許，在楊忠諭簽立前述文件
    完畢後，陳郁雯因欲上班，即離開現場，而楊忠諭因尚未提
    出和解金，仍遭限制行動自由，不得離去。繼而林尚謙、劉
    喜臣及其他2名不知名之成年人駕車強押楊忠諭，至位於新
    竹縣竹北市國盛街與華興街交岔路口之7-11超商華盛門市，
    於同（23）日19時至19時2 分許在該門市內，林尚謙、劉喜
    臣及其他2 名不知名之成年人以在旁監視之方式，致楊忠諭
    被迫接續操作自動櫃員機提領現金2 次，共計提領現金4 萬
    元，惟因已達楊忠諭當日利用自動櫃員機提領現金15萬元之
    上限，渠等乃強押楊忠諭返回位於上址之前揭「BCP車研社 
    」洗車場，楊忠諭即將該4 萬元款項交予林尚謙收受，並提
    議剩餘11萬元等翌（即24日）另行交付，因而引起林尚謙、
    劉喜臣及其他在場之人不滿，再度毆打楊忠諭；而入內察看
    之葉育伶並對楊忠諭陳稱：因其說話不禮貌，以致遭毆等語
    ；林尚謙等人又於同（23）日20時11分許，脅迫楊忠諭至位
    於新竹縣○○市○○○路000 號處之台新銀行竹北分行，以金融
    卡匯款方式匯款至林尚謙所指定之帳戶2 萬元後，渠等又強
    押楊忠諭返回前揭「BCP車研社 」洗車場；林尚謙、劉喜臣
    及其他2名不知名之成年人再次駕車強押楊忠諭至上揭7-11
    超商華盛門市內，於翌日（即24日）凌晨零時1 分至零時8 
    分許，在該門市內，脅迫楊忠諭接續操作自動櫃員機提領現
    金4 次，共計提領現金6 萬元後，即強押楊忠諭返回前揭「
    BCP 車研社」洗車場，將該款項交予林尚謙收受。林尚謙旋
    致電予陳郁雯略稱：因楊忠諭認15萬元過多，是否願以12萬
    元和解等語，陳郁雯表示同意，語畢，林尚謙即向楊忠諭表
    示剩餘3萬元作為醫藥費，不用給付，可以離去，楊忠諭遂
    離去，並報警處理。迨陳郁雯聽聞後，乃於108 年4 月16日
    夜間某時許，在新竹市經國路威尼斯養生館內，透過姓名年
    籍不詳之成年人與楊忠諭洽談和解事宜，並簽立賠償6000元
    及返還12萬元之和解書。嗣林尚謙陸續已將6000元及12萬元
    之和解款項、楊忠諭所簽署之本票及現金保管條等均返回予
    楊忠諭收受。
四、案經范金旺訴由新竹市警察局移送，鄭智元、楊忠諭各訴由
    新竹縣政府警察局竹北分局報請臺灣新竹地方檢察署檢察官
    偵查起訴。
    理  由
甲、有罪部分：
壹、證據能力部分：
    本案據以認定上訴人即被告朱榮斌、葉育伶、林尚謙、劉喜
    臣犯罪之供述證據，公訴人、被告朱榮斌及其辯護人、被告
    葉育伶及其辯護人、被告林尚謙及劉喜臣在本院言詞辯論終
    結前，均未聲明異議，復經本院審酌認該等證據之作成無違
    法、不當或顯不可信之情況，而非供述證據亦非公務員違背
    法定程序所取得，依刑事訴訟法第158 條之4 反面解釋、第
    159 條之5 之規定，均有證據能力。
貳、認定犯罪事實所根據之證據及理由：
一、如事實欄第一段所示部分：
  ㈠訊據被告朱榮斌、林尚謙、劉喜臣對此部分犯行均坦承不諱
    （見原審卷五第381、383至384頁，本院卷二第279頁）；又
    訊據被告葉育伶固不否認於案發當時與被告朱榮斌為男女朋
    友關係，有擔任前揭「N-house PUB 」及「魚躍龍門會館」
    之會計，其知悉被害人范閔皓與被告徐子越間有債務糾紛，
    有因此介紹同案被告徐子越與被告朱榮斌認識，其於107 年
    11月8 日案發當天晚上有在「N-house PUB 」上班，有到被
    害人范閔皓等人所在之桌邊，翌日（即9 日）上班前有與被
    告林尚謙、朱榮斌及劉喜臣一起去被害人范閔皓住處，當時
    是要去向范閔皓要所欠的錢等情坦承不諱，惟矢口否認有何
    剝奪行動自由之犯行，辯稱：「N-house PUB 」是開放式空
    間，我必須招呼每一桌的客人，並不是一直待在范閔皓他們
    那一桌，因為那裡很吵，我也不清楚他們在講什麼事，我有
    去他們那一桌在桌邊服務倒酒，10分鐘就離開，這樣情形有
    2、3次，我不知道有簽本票及拿身分證核對的事，之後他們
    有離開，但我不知道他們離開的原因及去何處，於11月9 日
    21時我們有去范閔皓家要找范閔皓要錢，范金旺說范閔皓不
    在家，叫我們不要再去，我們只有跟范金旺說如果范閔皓有
    聯絡他的話，請他再告訴我們，然後我們就離開了，我們沒
    有跟范金旺要求3 萬元云云。被告葉育伶之辯護人辯護意旨
    略以：被告葉育伶僅告知朱榮斌，徐子越主張其對范閔皓有
    債權存在，其後徐子越與朱榮斌如何聯繫、如何覓得范閔皓
    等事項，均非被告葉育伶所得置問，又被告葉育伶僅向范金
    旺提醒，本票非得任意簽署之文件，其日後不應再為范閔皓
    簽立本票後隨即離去等語。
  ㈡經查，此部分事實業據被告朱榮斌、林尚謙、劉喜臣於警詢
    、偵訊、原審及本院審理時坦承不諱，並經證人即告訴人范
    金旺於警詢、偵訊及本院審理時指訴綦詳，暨證人即被害人
    范閔皓於警詢、偵訊及本院審理時指述明確，且為證人張益
    瑞及鄭鉉融於警詢時、證人許文浩於偵訊時、證人張偉聲於
    警詢及原審審理時證述在卷（見偵字第4809號卷二第367至3
    70、375、376、403至408頁、卷三第464 至466、487至490 
    頁、少年偵字第57號卷二第291、292、299、300頁、原審卷
    三第317至362頁、本院卷二第236至251頁），復有指認犯罪
    嫌疑人紀錄表17份、同案被告巫耀強繪製之現場圖2 份、證
    人鄭鉉融繪製之現場圖1 份、證人范閔皓繪製之現場圖1 份
    、被告朱榮斌繪製之現場圖1 份、臺灣新竹地方檢察署檢察
    官勘驗筆錄1 份及同案被告徐子越繪製之現場圖1 份等附卷
    足稽（見偵字第4809號卷一第14至18、44至48、71至75、96
    至100、122至125頁、卷二第366、371至374、377、409 頁
    、卷三第467、488、489 頁、卷四第699、704、705 頁、少
    連偵字第57號卷二第283至287、290、293至298、301至308 
    頁）。
  ㈢被告葉育伶雖以前開情詞置辯。然查，被告葉育伶於警詢時
    已自承：我在旁邊聽到范閔皓與徐子越因為金錢糾紛的事情
    在對質，范閔皓私自挪用借來的錢去放款、買遊戲點數等私
    人用途，我聽到范閔皓跟徐子越在對質有關金錢的流向等語
    ，復於偵訊時供述：我聽到范閔皓跟徐子越在對質，我聽到
    范閔皓跟徐子越有金錢糾紛，是在對帳等語，暨於原審審理
    時供述：案發前不到1 個月左右，我介紹徐子越認識朱榮斌
    ，當時我就有跟朱榮斌說徐子越被范閔皓騙錢這件事等語明
    確（見偵字第4809號卷一第93頁、卷二第257頁背面、原審
    卷五第108、109、125 頁），而證人張偉聲於警詢時證述：
    在「N-house PUB 」一開始我跟巫耀強、徐子越、朱榮斌、
    朱榮斌女友、范閔皓及他朋友坐一桌等語，及於原審審理時
    於具結後證述：我有跟葉育伶說，我們總共多少人借給范閔
    皓錢，我有跟葉育伶稍微聊一下范閔皓跟巫耀強之間的債務
    問題等語甚明（見偵字第4809號卷二第369 頁背面、原審卷
    三第325 、338 頁），佐以證人范閔皓於本院審理時證述：
    被告葉育伶當日有在現場上班，有過來服務等語（見本院卷
    二第239頁、第245頁），並參諸被告朱榮斌、林尚謙、劉喜
    臣及同案被告徐子越、巫耀強等人均已坦承有對被害人范閔
    皓為妨害自由犯行等情，已如前述，而「N-house PUB 」是
    開放式空間，有范閔皓所繪製之現場圖可稽（見本院卷二第
    285頁），被告葉育伶既於案發前已知悉被害人范閔皓與被
    告巫耀強、徐子越之間有財物糾紛，於案發當日有上班並為
    桌邊服務，且當日除稍早參與朱榮斌、徐子越、巫耀強及張
    偉聲等人之間的討論，其後復與朱榮斌、林尚謙、劉喜臣、
    徐子越及巫耀強等人和被害人范閔皓及其友人等同坐一桌參
    與債務糾紛之討論，顯見被告葉育伶辯稱其完全不知情，亦
    不清楚當時他們在講什麼事云云，實為事後卸責之詞，無足
    憑採。再者，被告葉育伶於107 年11月9 日21時許，夥同被
    告朱榮斌及劉喜臣至被害人范閔皓之住處要找被害人范閔皓
    ，因其不在，是以被告葉育伶有向告訴人即被害人范閔皓之
    父親范金旺要求需代為清償款項等情，業據證人范金旺於警
    詢時證述：隔（10）日21時許，有2 名男子及1 名女子（經
    指認係被告葉育伶）到我家敲門告知說因為我有簽本票，所
    以我有欠他們錢，但是我就跟對方說我因為中風沒有工作也
    沒有經濟來源，所以也沒辦法拿錢出來，對方見狀拿不到錢
    ，就跟我說要循法律途徑，逼我還錢等語明確（見少連偵字
    第57號卷二第299 頁），亦為被告葉育伶於警詢時自承：我
    有問范金旺「你知不知道你兒子欠錢，說你擔保」，范金旺
    回我說昨天我兒子有叫我簽本票，我就簽了，並跟我們說他
    有小中風，也沒能力還等語，及於偵訊時自承：當時我是去
    要范閔皓欠朱榮斌跟我朋友的錢，我有跟范閔皓的父親說范
    閔皓有欠朱榮斌錢，你知道嗎？范閔皓的父親就說我兒子昨
    天有叫我出去簽東西等語，暨於原審審理時供述：我有跟范
    閔皓的爸爸說話，我在警詢及偵訊時的陳述都正確等情不諱
    （見偵字第4809號卷一第93頁背面、卷二第258 頁、原審卷
    五第126、127頁），被告葉育伶上開供述內容核與證人范金
    旺之證述相符，益徵被告葉育伶事後確有夥同被告朱榮斌及
    劉喜臣向證人即被害人范閔皓之父親范金旺催討代為償債至
    明。被告葉育伶嗣後雖又辯稱：我不是叫范金旺幫范閔皓還
    錢，我的意思是范閔皓到處欠人家錢，卻叫你簽，叫你還，
    我就叫范金旺不要被范閔皓騙云云，然證人范金旺於本院審
    理時已明確證述：被告葉育伶當時並沒有跟我說不要為范閔
    皓作保等語（見本院卷第248頁），且苟真有此情，為何被
    告葉育伶於歷次警詢及偵訊時從未供述此節，且被告朱榮斌
    及劉喜臣於歷次警詢、偵訊及原審審理時亦未曾證述被告葉
    育伶於斯時有出言勸證人范金旺不要遭被害人范閔皓欺騙，
    不要簽本票等情？再者，如真不欲證人范金旺代替其子即被
    害人范閔皓清償，又何需要求證人范金旺簽署本票，且於簽
    完本票同日晚上前往被害人范閔皓住處找被害人范閔皓未果
    時，猶仍向證人范金旺提及其亦已簽本票之事？顯見被告葉
    育伶此部分所辯亦為圖卸之詞，難以憑採。
  ㈣按共同正犯之成立，祇須具有犯意之聯絡，行為之分擔，既
    不問犯罪動機起於何人，亦不必每一階段犯行，均經參與；
    亦不限於事前有協議，即僅於行為當時有共同犯意之聯絡者
    亦屬之，且表示之方法，不以明示通謀為必要，即相互間有
    默示之合致亦無不可。而共同實行犯罪行為之人，在合同意
    思範圍內，各自分擔犯罪行為之一部，相互利用他人之行為
    ，以達其犯罪之目的者，即應對於全部所發生之結果，共同
    負責；是以祇須行為人有以共同犯罪之意思，參與共同犯罪
    計畫之擬定，互為利用他人實行犯罪構成要件之行為，完成
    其等犯罪計畫，即克當之，不以每一行為人均實際參與部分
    構成要件行為或分取犯罪利得為必要，有最高法院96年度台
    上字第1882號、98年度台上字第2655號、99年度台上字第13
    23號判決要旨可資參照。觀諸被告葉育伶不惟於案發之前已
    然知悉被告徐子越與被害人范閔皓有債務糾紛，經被告徐子
    越告知找不到被害人范閔皓後，其因此介紹被告朱榮斌與徐
    子越認識，以助於順利找到被害人范閔皓處理債務；又於案
    發當時參與討論被害人范閔皓與被告徐子越之金錢糾紛，於
    被害人范閔皓遭剝奪行動自由而被押至前揭「N-house PUB 
    」後與渠等同坐一桌，且均同處在被害人范閔皓遭被告朱榮
    斌、劉喜臣等人脅迫因而簽署本票之同一開放式空間內；繼
    而又與被告朱榮斌及劉喜臣前往被害人范閔皓位於上址之住
    處，要求被害人范閔皓兌現本票給付款項，在得知被害人范
    閔皓不在家後，被告葉育伶乃向證人范金旺告以被害人范閔
    皓確有積欠債務未予處理又避不見面，證人范金旺應履行擔
    保責任代為還款等情，在在均顯見被告葉育伶就對被害人范
    閔皓為剝奪行動自由而迫使其返還欠款之目的，其與被告朱
    榮斌、林尚謙、劉喜臣、同案被告徐子越及巫耀強等人確具
    有透過相互之行為補充與利用等分工協調機能以實施並達成
    犯罪結果之實現，是以被告葉育伶與其餘被告等人確具有犯
    意聯絡及行為分擔，至為灼然。
  ㈤證人張偉聲雖於原審審理時證稱：當時巫耀強沒有誘騙范閔
    皓出來，沒有對范閔皓為大聲說話、或是用恐嚇、威脅、揶
    揄等方式一定要范閔皓還錢，也沒有人限制他或對他不禮貌
    ，范閔皓也沒有比較特殊之情緒反應等情（見原審卷三第32
    0、327 、329、355、356 頁），然同案被告巫耀強業已坦
    承犯行，明顯可見證人張偉聲事後於原審審理時之證述與事
    實不符而有袒護被告等人之心態，此部分證述難以採信，益
    徵其證述被告葉育伶稍早同坐一桌參加其與被告朱榮斌、徐
    子越、巫耀強等人就徐子越與范閔皓債務糾紛等語，並無虛
    構事實誣陷被告葉育伶之情，而得以採信。另被告林尚謙、
    劉喜臣及朱榮斌於原審審理時雖均供述被告葉育伶當時只在
    做自己的工作，並無參與云云，然觀諸被告林尚謙、劉喜臣
    及朱榮斌於原審審理時所供述：被告葉育伶並未參與討論一
    節，被告朱榮斌於原審審理時另供述：當時有跟范金旺講范
    閔皓欠債的事，葉育伶當場沒有講話等情（見原審卷四第12
    4、205 頁、卷五第59、62頁），均與被告葉育伶自己所自
    承前述情節不符，益徵被告林尚謙、劉喜臣及朱榮斌等人均
    具迴護被告葉育伶之情，至為顯然，從而被告林尚謙、劉喜
    臣及朱榮斌等人所為此部分證述內容均無足採信。
  ㈥綜上所述，被告葉育伶所辯均無非事後圖卸之詞，不足為採
    ，從而此部分事證明確，被告朱榮斌、葉育伶、林尚謙、劉
    喜臣等人所為此部分犯行均堪以認定，應予依法論科。
二、如事實欄第二段所示部分：
  ㈠訊據被告林尚謙、劉喜臣對此部分犯行均坦承不諱（見原審
    卷二第491、492頁、卷五第381、383、384、386頁，本院卷
    二第279頁）；朱榮斌除否認命林尚謙至鄭智元所駕駛上開
    賓士廠牌車牌號碼000-0000號黑色自用小客車上取出鄭智元
    所有之包包、手機、該自用小客車之車鑰匙及其他隨身財物
    等，且將之扣留以為擔保，其餘部分均坦承不諱；又訊據被
    告葉育伶固不否認其於107 年12月10日案發當天晚上有在「
    魚躍龍門會館」上班，之後有駕駛賓士廠牌車牌號碼000-00
    00號白色自用小客車搭載朱榮斌外出等情坦承不諱，惟矢口
    否認有何剝奪行動自由之犯行，辯稱：案發當天我是在顧櫃
    臺，我知道他們有進來，但「魚躍龍門會館」是包廂式，又
    有播放音樂，他們進去的包廂是在櫃臺旁邊，門有關起來，
    我沒有聽到有何動靜，也不知道發生什麼事。因為朱榮斌有
    喝酒，我才駕車載他出去，再載他回來，從頭到尾我都跟朱
    榮斌在車上，我是直到警方詢問，我才知道有鄭智元這件事
    云云。被告葉育伶之辯護人辯護意旨略以：被告葉育伶因朱
    榮斌飲酒，僅為朱榮斌駕車至其指示之地點，並未參與朱榮
    斌與鄭智元間之糾紛等語。
  ㈡經查，此部分事實業據被告林尚謙、劉喜臣及同案被告彭政
    嘉等人於警詢及偵訊時供述暨於原審、本院審理時坦承不諱
    （見原審卷二第491、492頁、卷五第381、383至385頁，本
    院卷二第279頁），並經證人即告訴人鄭智元於警詢、偵訊
    及本院審理時指訴綦詳，暨證人呂素秋及鄭德麟分別於警詢
    及偵訊時證述明確（見偵字第4809號卷二第346至348、391
    至401、415、416、422至424頁、卷三第496、497頁、偵字
    第2977號卷第27至33頁，本院卷二第40至49頁），且為同案
    被告庚○○於原審審理時供述甚詳（見原審卷二第490、491頁
    ），復有指認犯罪嫌疑人紀錄表17份、通訊軟體通話紀錄翻
    拍照片10張、被告劉喜臣繪製之現場圖1 份、被告林尚謙繪
    製之現場圖1 份、被害人田廷緯之國立台灣大學醫學院附設
    醫院新竹分院診斷證明書1 份、監視器畫面翻拍照片8 張、
    另案彭竫辰之臺灣新竹地方檢察署相驗卷宗資料1 份、被告
    朱榮斌、林尚謙與劉喜臣等人與告訴人鄭智元之和解書1 份
    、新竹縣政府警察局車輛協尋電腦輸入單1 份、車輛尋獲電
    腦輸入單1 份、監視器畫面翻拍照片6 幀、贓物認領保管單
    1 份、賓士廠牌車牌號碼000-0000號黑色自用小客車照片2 
    幀、現場照片2 幀等附卷足佐（見偵字第4809號卷一第14至
    18、24至28、44至48、71至75、96至100、122至125 頁、卷
    二第263、271頁、卷二第349、417至421、435至438、519至
    598、610頁、偵字第2977號卷第34至47頁、偵字第5075號卷
    第22至26、少連偵字第57號卷二第311至315、317頁、卷三
    第522頁）。
  ㈢被告朱榮斌雖以上揭情詞置辯。然查，證人鄭智元於警詢時
    證述：朱榮斌指使林尚謙逼我簽立本票、汽車買賣轉讓書，
    並在上面捺我全部的指印，且因為朱榮斌說我沒有辦法處理
    ，所以叫林尚謙去車上拿走我的手機包包、車鑰匙，由他們
    保管，現場大多是聽從朱榮斌指示等語明確（見他字第1176
    號卷第7頁反面、第8頁、第60頁反面），復於偵查中證述：
    除了本票、借據、汽車買賣協議書，汽車跟包包都被扣住（
    見偵字第4809號卷二第398頁），又於本院審理時證述：當
    天朱榮斌叫林尚謙拿本票給我簽，有聽到有人叫人去我車上
    將我的包包、手機拿走（見本院卷二第47頁、第49頁），觀
    諸證人鄭智元就其包包、手機及車鑰匙遭人拿走一節，前後
    證述一致，且於警詢時就其包包、手機及車鑰匙遭取走之原
    因及過程證述詳盡，被告朱榮斌等人無法獲得鄭智元具體答
    案，因而由被告朱榮斌指示林尚謙逼迫鄭智元簽立本票，衡
    諸當時現場係由被告朱榮斌指揮，被告朱榮斌並命林尚謙至
    鄭智元所駕駛上開賓士廠牌車牌號碼000-0000號黑色自用小
    客車上取出鄭智元所有之包包、手機、該自用小客車之車鑰
    匙及其他隨身財物等，且將之扣留以為擔保，亦與現場當時
    狀況相符，故證人鄭智元上開證述內容，應屬可信。至被告
    林尚謙雖供稱：當時鄭智元說要打電話，手機放在車上的包
    包裡面，然後我就去幫他拿（見原審卷四第187頁），然觀
    諸被告林尚謙就其是否有拿取鄭智元手機、包包一節，或辯
    稱其本身並未拿取，是鄭智元自己去拿的云云（見原審卷四
    第153頁），或辯稱由鄭智元及彭政嘉所拿云云（見原審卷
    一第238頁），其前後供述始終不一，且當時鄭智元之行動
    自由業已受控制，何以又可以自由撥打電話，可見被告林尚
    謙之供述與常情有違，顯係迴護被告朱榮斌之詞，並不足採
    ，益徵證人鄭智元上開所述，與事實較為相符而堪採信。從
    而，被告朱榮斌上揭辯詞，難以採信。
　㈣被告葉育伶雖以上揭情詞置辯。然查，被告葉育伶於原審審
    理時雖初始辯稱：從頭到尾我都跟朱榮斌在車上云云（見原
    審卷一第237 頁），然其嗣後於原審審理時即供述：當時我
    載朱榮斌，他報路叫我開到田廷緯的新竹縣○○市○○街000 號
    住處，到了之後，朱榮斌就下車，過馬路到對面去跟對面車
    子裡的人講話，我知道有其他車輛跟著一起去到那裡。後來
    朱榮斌上車，他報路，我就開到新竹縣○○市○○○街000 號那
    裡，朱榮斌就下車走掉。後來朱榮斌又上車，就叫我開回「
    魚躍龍門會館」等語在卷（見原審卷五第132至136頁），顯
    見被告葉育伶初始所辯其駕駛前開車牌號碼000-0000號白色
    自用小客車搭載被告朱榮斌外出後，被告朱榮斌一直都在車
    上云云，並非事實。又被告葉育伶於原審審理時固辯述：在
    我認知107 年12月10日當天我開車載朱榮斌出去，是去他要
    去的地方辦他自己的事而已云云（見原審卷五第140 頁），
    然苟真如此，為何又有其他多部車輛同行？且被告葉育伶駕
    車至新竹縣○○市○○街000 號停車，被告朱榮斌下車後，特意
    走至其他車輛停車處與其餘人等會合，耗時一段時間後，被
    告朱榮斌再度上車，又指示被告葉育伶駕車到新竹縣○○市○○
    ○街000 號處，到達後，被告朱榮斌再度下車，與同行車輛
    中其他人員會合，又耗時一段時間後，被告朱榮斌方又上車
    ，並指示被告葉育伶駕車返回前揭「魚躍龍門會館」，則如
    此大費周章，顯見並非被告葉育伶所辯僅係處理被告朱榮斌
    個人事情如此單純之情形至明。再者，證人即告訴人鄭智元
    於警詢時證述：朱榮斌他老婆有開白色賓士（E350）載朱榮
    斌過去，劉喜臣則駕駛庚○○之Nissan廠牌之銀色自用小客車
    ，庚○○坐副駕駛座，我跟田廷緯還有彭政嘉坐在後座，林尚
    謙開他自己那臺墨綠色自用小客車，許文浩也是開自己的車
    （BMW 廠牌，黑色）等語，及於偵訊時證述：「（葉育伶有
    無跟去田廷緯家？）後面有來帶朱榮斌」等語明確（見偵字
    第4809號卷二第399、422頁背面），則苟被告葉育伶所駕駛
    並搭載被告朱榮斌之前開賓士廠牌車牌號碼000-0000號白色
    自用小客車並非與其餘被告等人所駕駛各該車輛同行且緊緊
    跟隨，則已被剝奪行動自由而被迫搭乘被告劉喜臣所駕駛前
    開自用小客車之證人鄭智元又如何會知悉被告葉育伶係駕駛
    賓士廠牌白色自用小客車搭載被告朱榮斌而一同前往證人田
    廷緯住處？再者，證人即告訴人鄭智元於偵訊時已證述：「
    （在『魚躍龍門會館』時，葉育伶有無進包廂？）一次的樣子
    ，她進來拿車鑰匙等語明確，而被告葉育伶於警詢時亦自承
    ：當時我在『魚躍龍門會館』當會計，穿梭各包廂招呼客人」
    等情（見偵字第4809號卷一第94頁），復參以證人即告訴人
    鄭智元及被害人田廷緯於案發當時遭剝奪行動自由後被帶至
    前揭「魚躍龍門會館」，在該會館內，渠等2 人均遭逼問有
    關販賣毒品予案外人彭竫辰及如何賠償事宜，繼而遭毆打成
    傷，再經被告林尚謙出來至告訴人鄭智元所駕駛上開賓士廠
    牌黑色自用小客車上取出前揭財物等，時間已延續數小時之
    久，此顯非一般消費常態，則進出包廂之被告葉育伶又豈會
    對此渾然不知？從而綜觀其後被告葉育伶駕駛前開賓士廠牌
    白色自用小客車搭載被告朱榮斌自前揭「魚躍龍門會館」出
    來後，一路有數輛自用小客車同行，車上亦有多人，並有非
    員工且已在「魚躍龍門會館」內待數小時之久之告訴人鄭智
    元及被害人田廷緯同行，且奔波多處，在在均顯見被告葉育
    伶確實知悉被告朱榮斌、林尚謙、劉喜臣、彭政嘉及同案被
    告庚○○等人斯時與告訴人鄭智元及證人田廷緯間有金錢糾紛
    ，且告訴人鄭智元及被害人田廷緯斯時已係被迫要有所積極
    作為，彰彰明甚。
  ㈤按刑法上之幫助犯，係以幫助他人犯罪之意思而參與犯罪構
    成要件以外之行為而成立，所謂以幫助他人犯罪之意思而參
    與者，指其參與之原因，僅在助成他人犯罪之實現者而言；
    又所謂參與犯罪構成要件以外之行為者，指其所參與者非直
    接構成某種犯罪事實之內容，而僅係助成其犯罪事實實現之
    行為而言，最高法院105 年度台上字第88號判決要旨可資參
    照。查被告葉育伶確實知悉被告朱榮斌等人在處理已遭剝奪
    行動自由之告訴人鄭智元及被害人田廷緯間金錢糾紛之事宜
    ，卻猶仍駕駛前開賓士廠牌白色自用小客車搭載被告朱榮斌
    外出，同行尚有被告林尚謙及劉喜臣等人，所前往地點又係
    被害人田廷緯之住處，接著又係前往告訴人鄭智元之住處，
    以便藉由剝奪被害人田廷緯及告訴人鄭智元之行動自由強迫
    渠等分別同往前述地點讓渠等家人代為處理債務；復參以證
    人即告訴人鄭智元於偵訊時所證述：葉育伶都沒有講話，也
    沒有打我等情（見偵字第4809號卷二第400 頁）觀之，尚難
    認定被告葉育伶與其餘被告等人就前述犯行具有共同犯意聯
    絡及行為分擔，應認被告葉育伶所為應係基於幫助被告朱榮
    斌、林尚謙、劉喜臣、同案被告彭政嘉及庚○○等人為剝奪行
    動自由之犯意而為構成要件以外之行為。
  ㈥綜上所述，被告朱榮斌及葉育伶所辯均不足採信。被告朱榮
    斌、葉育伶、林尚謙、劉喜臣所為此部分犯行均堪以認定，
    應均予依法論科。
三、如事實欄第三段所示部分：
  ㈠訊據被告林尚謙、劉喜臣對此部分犯行均坦承不諱（見原審
    卷五第383 、384頁，本院卷二第279頁）；又訊據被告葉育
    伶固不否認其於108 年3月23日案發當天有至前揭「BCP車研
    社 」洗車場，有進入小房間內等情坦承不諱，惟矢口否認
    有何剝奪行動自由之犯行，辯稱：當時是客戶說要洗車，我
    打電話給林尚謙，他說會去洗車場，我才請客戶開到洗車場
    ，到了之後，林尚謙說要講事情，我就在休息室等，他們談
    話的那個小房間有廁所，我為了要去上廁所，才會開門進去
    裡面上廁所，我沒有跟楊忠諭說他就是因為說話不禮貌，才
    會被揍這句話，後來因為我看到他們還在講事情，想說沒有
    那麼快結束，所以沒有等林尚謙洗車，我就去樓上睡覺云云
    。被告葉育伶之辯護人辯護意旨略以：被告葉育伶僅對楊忠
    諭隨口發表評論，為其根本不熟識之陳郁雯打抱不平，希能
    使楊忠諭態度軟化，使被告林尚謙能返回工作崗位為客戶完
    成洗車，此事與被告葉育伶無關等語。
  ㈡經查，此部分事實業據被告林尚謙、劉喜臣於警詢及偵訊時
    供述暨於原審、本院審理時坦承不諱，並經證人即告訴人楊
    忠諭於警詢、偵訊及原審審理時指訴綦詳，且為證人林韋彤
    於警詢及偵訊時證述明確（見偵字第4809號卷四第695至697
    頁、偵字第7391號卷第6 至15、57至59頁），復有指認犯罪
    嫌疑人紀錄表23份、告訴人楊忠諭所簽署本票2 份、現金保
    管條1 份、和解書2 份、告訴人楊忠諭之新竹國泰綜合醫院
    診斷證明書1 份、台新國際商業銀行對帳單交易明細資料1 
    份、超商監視器畫面翻拍照片11幀、被告劉喜臣繪製之現場
    圖2 份等附卷可稽（見偵字第4809號卷一第14至18、44至48
    、71至75、96至100、122至125 頁、偵字第7391號卷第38至
    56、60至95、155、156頁）。
  ㈢被告葉育伶雖以上情詞置辯。然查，證人即告訴人楊忠諭於
    原審審理時具結後證述：「（現場環境如何？）現場進去是
    一個客廳，後面有一個密室，有後門跟前門，後門關起來的
    裡面就是密室，該房間內有廁所。我印象中葉育伶有進來，
    她有幫陳郁雯說話，說我為何這樣，就罵我，然後就走了。
    葉育伶的口氣不好，因為葉育伶在幫陳郁雯打抱不平，當時
    好像陳郁雯也在。那時我還沒被打。後來我第二次被毆打完
    後，葉育伶有進來，她有說因為我說話不禮貌，才會被打，
    她還有拿我的身分證看，並說她也住苗栗，知道我家在哪裡
    ，就說是我鄰居。（依你方才所述葉育伶跟你的第一次接觸
    就是葉育伶進來罵你，第二次就是你被打了以後，葉育伶進
    來看你的身分證件，說她家跟你家很近，然後有跟你說你就
    是因為講話不禮貌才會被打，是否如此？）是。（第二次你
    被打了以後，葉育伶進來看你的身分證件，說她家跟你家很
    近，還跟你說你就是因為講話不禮貌才會被打，那時你的嘴
    角有流血，是否如此？）是。（洗車場的小房間有沒有門？
    ）二個門，後門跟前門，加廁所有三個門。（小房間跟對外
    的空間總共有幾個門做區隔？）進去就有一個鐵門，進小房
    間又有一個門。小房間的門的材質是木頭的。外面的聲音應
    該是聽得到，因為那是木頭的，裡面發生什麼事情應該是聽
    得到，它的木頭是很薄的，一關會砰的那種門」等語明確（
    見原審卷三第130、131、136至138、142、143、146 頁）。
    觀諸證人即告訴人楊忠諭與被告葉育伶於案發前並不相識，
    渠等原無任何怨隙，且案發後證人即告訴人楊忠諭已與被告
    林尚謙、劉喜臣及同案被告陳郁雯和解，並已取得全部和解
    款項等情，業據證人即告訴人楊忠諭於原審審理時證述甚明
    ，且證人即告訴人楊忠諭嗣後於原審審理時陳述對本案意見
    之際對被告等人已多所迴護外（見原審卷一第241、242頁、
    卷三第129至148頁），亦證稱：（你於準備程序時陳述你認
    為本案跟葉育伶沒有關係，依據為何？）因為我覺得葉育伶
    只有講話羞辱我。（你覺得跟葉育伶沒有關係，是有其他依
    據支持嗎？）沒有，就是覺得講話比較口氣不好等語在卷（
    見原審卷三第139 頁），則衡諸證人即告訴人楊忠諭於原審
    審理時到庭證述之情形，顯見苟非被告葉育伶確有辱罵告訴
    人楊忠諭、為同案被告陳郁雯打抱不平、有於告訴人楊忠諭
    遭毆打已流血後對其稱就是因為其講話不禮貌才會被打、有
    拿告訴人楊忠諭之身分證查看後表示是其鄰居，知道其住在
    哪裡等情，證人即告訴人楊忠諭絕無虛構此內容以攀誣被告
    葉育伶之理，從而足徵證人即告訴人楊忠諭此部分證述內容
    均確屬實在而堪以採信。再者，本案緣起於告訴人楊忠諭未
    經許可親吻同案被告陳郁雯臉頰一事，是以被告林尚謙、劉
    喜臣、同案被告陳郁雯及其他不知名之成年人在前揭「BCP
    車研社 」洗車場要求告訴人楊忠諭處理及賠償，而從事發
    歷程及被告林尚謙、劉喜臣、同案被告陳郁雯及其他不知名
    之成年人對告訴人楊忠諭之實際作為整體觀之，渠等以剝奪
    行動自由、言詞脅迫、持電擊棒或徒手傷害等不法手段持續
    逼迫，致使告訴人楊忠諭同意提出和解金及簽署本票、現金
    保管條、和解書等；暨強押告訴人楊忠諭使其先後以提領款
    項及匯款等方式給付財物而達到為同案被告陳郁雯討回公道
    之目的；而被告葉育伶已然知悉本案係告訴人楊忠諭係因前
    有對同案被告陳郁雯為不當行為是以至前揭「BCP車研社 」
    洗車場，苟被告葉育伶並無犯意，大可完全不予介入，不為
    任何作為，然其卻反辱罵告訴人楊忠諭，且在被告林尚謙、
    劉喜臣、同案被告陳郁雯等人對告訴人楊忠諭以不法手段迫
    使其處理所謂之和解賠償事宜，而告訴人楊忠諭斯時已喪失
    行動自由，又遭毆打受傷流血，被告葉育伶猶仍出言幫腔，
    顯見其在告訴人楊忠諭已遭被告林尚謙、劉喜臣、同案被告
    陳郁雯及其他不知名成年人等共同剝奪行動自由及傷害下，
    透過自己行為補充、利用等以實施並促進犯罪結果之實現至
    明，從而揆諸前開最高法院96年度台上字第1882號、98年度
    台上字第2655號、99年度台上字第1323號判決要旨內容，該
    剝奪告訴人楊忠諭之行動自由及對其傷害及恐嚇取財行為顯
    在被告葉育伶與被告林尚謙、劉喜臣及同案被告陳郁雯之共
    同意思範圍以內，被告葉育伶即應就其餘被告等人所為並有
    犯意聯絡之犯罪事實同負全責，灼然明甚。至被告葉育伶於
    告訴人楊忠諭第2 次遭迫出外提領款項返回後，其曾出外買
    食物予告訴人楊忠諭食用一節，雖亦為證人即告訴人楊忠諭
    於原審審理時證述在卷（見原審卷三第138 頁），然斯時被
    告等人已採取前述剝奪行動自由，是以此顯屬被告葉育伶犯
    後態度之情況，要與其已成立之犯行無涉，自難僅以此即遽
    為被告葉育伶有利之認定。
  ㈣綜上所述，被告葉育伶所辯均無非事後卸責之詞，難以採信
    ，從而此部分事證亦臻明確，被告葉育伶、林尚謙、劉喜臣
    所為此部分犯行均堪以認定，應均予依法論科。
參、論罪科刑：
一、按刑法第2 條第1 項規定「行為後法律有變更者，適用行為
    時之法律。但行為後之法律有利於行為人者，適用最有利於
    行為人之法律」，係規範行為後法律變更所生新舊法比較適
    用之準據法；該條規定所稱「行為後法律有變更者」，包括
    犯罪構成要件有擴張、減縮，或法定刑度有變更等情形。故
    行為後應適用之法律有上述變更之情形者，法院應綜合其全
    部罪刑之結果而為比較適用。惟若新、舊法之條文內容雖有
    所修正，然其修正內容與罪刑無關，僅為文字、文義之修正
    、條次之移列，或將原有實務見解及法理明文化等無關有利
    或不利於行為人之情形，則非屬上揭所稱之法律有變更，亦
    不生新舊法比較之問題，而應依一般法律適用原則，逕行適
    用裁判時法。故行為後法律若有修正，不論是否涉及前揭法
    律變更，抑或僅係無關行為人有利或不利事項之修正，法院
    應綜合法律修正之具體內容，於理由內說明有無刑法第2條
    第1 項所規定「行為後法律有變更」之情形及應適用之法律
    ，始屬適法，最高法院107 年度台上字第4438號判決意旨足
    資參照。查被告朱榮斌、葉育伶、林尚謙、劉喜臣行為後，
    刑法第302 條第1 項、第304 條第1 項之規定雖均於108年1
    2月25日經總統公布修正，並自同年月27日施行，惟查刑法
    第302 條第1 項、第304 條第1 項修正後規定，均係依刑法
    施行法第1 條之1 第2 項前段規定將罰金提高30倍，亦即修
    正後刑法第302 條第1 項及第304 條第1 項，均係將修正前
    原規定之銀元300 元（經折算為新臺幣9000元），修正為新
    臺幣9000元；是以其修正結果不生有利或不利於行為人之情
    形，自非法律變更，當不生新舊法比較之問題，而應依一般
    法律適用原則，逕行適用裁判時法即修正後刑法第302 條第
    1 項、第304 條第1 項之規定。
二、次按刑法第302 條第1 項之妨害自由罪，以「私行拘禁或其
    他非法方法，剝奪人之行動自由」為要件，其中「私行拘禁
    」屬例示性、狹義性之規定，「以其他非法方法，剝奪人之
    行動自由」，則屬於補充性、廣義性之規定，須有以各種非
    法之方法，剝奪他人行動自由為成立要件，而所謂剝奪他人
    行動自由，應以有具體行為，使被害人喪失或抑制其行動自
    由或意思活動之自由者，方能成立，最高法院101 年度台上
    字第519 號判決意旨足資參照。又按刑法第302 條第1 項之
    妨害自由罪，原以強暴、脅迫為構成要件，其因而致普通傷
    害，乃強暴、脅迫當然之結果，除另有傷害故意外，仍祇成
    立該條項之罪，無同法第277 條第1 項之適用，最高法院30
    年上字第3701號判決意旨可供參照。又刑法第304 條強制罪
    ，係指對於他人之生命、身體等，以現實之強暴脅迫手段加
    以危害要挾，使人行無義務之事或妨害人行使權利；刑法第
    302 條之妨害自由罪，係妨害他人自由之概括規定、基本規
    定，故行為人具有一定目的，以非法方法剝奪人之行動自由
    者，除法律別有處罰較重之規定（例如略誘及擄人勒贖等罪
    ），應適用各該規定處斷外，如以恐嚇方式，或使人行無義
    務之事，或妨害人行使權利為目的，而其強暴脅迫復已達於
    剝奪人行動自由之程度，即祇成立本罪，不應再依同法第30
    4 條、第305 條論處。最高法院93年度台上字第3309號判決
    參照。
三、就事實欄第一段部分：
  ㈠被告朱榮斌、葉育伶、林尚謙及劉喜臣以脅迫之方式，將被
    害人范閔皓之行動置在自己實力支配之下，使其無法自由離
    去，已達剝奪其行動自由之程度，核被告朱榮斌、葉育伶、
    林尚謙及劉喜臣所為，均係犯刑法第302 條第1 項之剝奪他
    人行動自由罪；另被告林尚謙及劉喜臣迫使范金旺簽立本票
    而行無義務之事，均係犯刑法第304 條第1 項之強制罪。至
    本件被告朱榮斌、葉育伶、林尚謙及劉喜臣，於妨害被害人
    范閔皓人身自由期間，命其簽立本票，使其行此無義務之事
    ，因被告等人行為已達以非法方式剝奪被害人行動自由之程
    度，應以刑法第302 條剝奪他人行動自由相繩，不再論以同
    法第304 條之罪。
　㈡被告朱榮斌、葉育伶、林尚謙、劉喜臣，與同案被告徐子越
    及巫耀強等人就前開剝奪他人行動自由犯行犯行；暨被告林
    尚謙及劉喜臣另就上開強制犯行間，均具有犯意聯絡及行為
    分擔，均為共同正犯。
　㈢刑法上一行為而觸犯數罪名之想像競合犯存在之目的，在於
    避免對於同一不法要素予以過度評價，其所謂「同一行為」
    係指所實行者為完全或局部同一之行為而言。因此刑法修正
    刪除牽連犯之規定後，於修正前原認屬於方法目的或原因結
    果之不同犯罪，其間果有實行之行為完全或局部同一之情形
    ，應得依想像競合犯論擬，最高法院97年度台上字第3494號
    判決意旨可供參照。查被告林尚謙及劉喜臣對告訴人范金旺
    為強制行為間，均具有方法目的之關係，且行為亦有局部同
    一之情形，被告林尚謙及劉喜臣等人係一行為同時觸犯上開
    二罪名，均為想像競合犯，應均依刑法第55條前段之規定，
    均從一較重之剝奪他人行動自由罪處斷。
　㈣又公訴意旨記載於案發當時有其中1 名不詳之在場人，刻意
    拿出殺傷力不明之手槍在被害人范閔皓面前展示等語，惟此
    已為被告朱榮斌、葉育伶、林尚謙、劉喜臣、同案被告徐子
    越及巫耀強等人於原審審理時均堅詞否認在卷，渠等均辯稱
    ：無人拿手槍等語明確，又證人張偉聲於原審審理時亦證述
    沒有人拿槍等情甚詳（見原審卷三第330 頁），再者，觀諸
    被害人范閔皓於警詢時係指述：其中1 名不詳之人拿1 把手
    槍在我面前展示等語，然其於偵訊時卻係指稱：（你說在「
    N-house PUB 」，有人放1 把槍放在桌上？）沒有放在桌上
    ，只有包包。（你說包包是何事？）只有背包包等語在卷（
    見少連偵字第57號卷二第231 頁、偵字第4809號卷二第406 
    頁），顯見證人即被害人范閔皓就此部分前後所證述已不一
    致，況且如槍枝係放在包包內，被害人范閔皓又如何知悉並
    會因此心生畏懼而簽署本票？從而被害人范閔皓就此部分指
    述內容既尚有前後不一且瑕疵之處，被告朱榮斌、葉育伶、
    林尚謙、劉喜臣、同案被告徐子越及巫耀強等人又堅詞否認
    ，且又未扣得任何槍枝以供佐證，是以應認此部分公訴意旨
    內容尚有未洽，附此敘明。
  ㈤公訴意旨雖認被告朱榮斌、葉育伶、林尚謙及劉喜臣就此部
    分尚觸犯刑法第346 條第1 項之恐嚇取財罪嫌，惟按刑法第
    346 條第1 項之恐嚇取財罪，係以意圖為自己或第三人不法
    所有為構成要件之一，縱有以恐嚇方法使人交付財物，而並
    無不法所有之意圖者，或可觸犯妨害自由等其他罪名，亦無
    成立本罪之餘地（最高法院82年度台上字第4848號判決意旨
    參照）。經查，故被告朱榮斌、葉育伶、林尚謙及劉喜臣固
    以前述手段，迫使范閔皓就範而簽立本票10張，然范閔皓既
    對同案被告徐子越負有債務，且被告朱榮斌、葉育伶、林尚
    謙及劉喜臣僅係協助徐子越討債，主觀上難謂有不法所有意
    圖，不能證明渠等有恐嚇取財犯行，本應就此部分為被告朱
    榮斌、葉育伶、林尚謙及劉喜臣無罪之諭知，惟公訴意旨認
    被告朱榮斌、葉育伶、林尚謙及劉喜臣此部分所為與上開論
    罪部分具有想像競合一罪之關係，爰不另為無罪之諭知，尚
    無起訴法條變更之問題。
四、就事實欄第二段部分：
　㈠被告朱榮斌、林尚謙及劉喜臣以脅迫之方式，將鄭智元、田
    廷緯之行動置在自己實力支配之下，使其無法自由離去，已
    達剝奪其行動自由之程度，核被告朱榮斌、林尚謙、劉喜臣
    所為，均係犯刑法第302 條第1 項之剝奪他人行動自由罪；
    又核被告葉育伶以幫助被告朱榮斌、林尚謙及劉喜臣等人犯
    罪之意思而參與犯罪構成要件以外之行為，核其所為，係犯
    刑法第30條第1 項前段、同法第302 條第1 項剝奪他人行動
    自由罪之幫助犯，爰依刑法第30條第2 項減輕其刑。至本件
    被告朱榮斌、林尚謙及劉喜臣，於妨害鄭智元、田廷緯人身
    自由期間，命鄭智元簽立本票、自用小客車之買賣轉讓書，
    使其行此無義務之事，因被告等人行為已達以非法方式剝奪
    被害人行動自由之程度，應以刑法第302 條剝奪他人行動自
    由相繩，不再論以同法第304 條之罪。
　㈡又被告等人係以一行為同時對告訴人鄭智元及被害人田廷緯
    為上揭剝奪行動自由犯行，為同種想像競合犯，應均依刑法
    第55條前段之規定，被告朱榮斌、林尚謙、劉喜臣均應從一
    重之剝奪他人行動自由罪處斷，被告葉育伶則從一重之幫助
    剝奪他人行動自由罪處斷。
　㈢按刑事訴訟法第300 條所謂變更法條，係指罪名之變更而言
    。若僅行為態樣有正犯、從犯之分，或既遂、未遂之分，即
    無庸引用刑事訴訟法第300 條變更起訴法條，有最高法院10
    1 年度台上字第3805號判決意旨足資參照。公訴意旨雖認被
    告葉育伶就此部分應係成立剝奪行動自由犯行之正犯，然依
    前開所述，被告葉育伶應係成立幫助犯，且揆諸上揭判決要
    旨，應不予變更起訴法條，附此敘明。
　㈣被告朱榮斌、林尚謙、劉喜臣及同案被告彭政嘉、庚○○共同
    剝奪告訴人鄭智元及被害人田廷緯之行動自由過程中，渠等
    有以藤條、鋁球棒或徒手毆打告訴人鄭智元及被害人田廷緯
    成傷之強暴方式為之，然屬剝奪告訴人鄭智元及被害人田廷
    緯行動自由之部分行為，揆諸前揭說明，不再另論以傷害罪
    。
　㈤公訴意旨雖認被告朱榮斌、葉育伶、林尚謙及劉喜臣就此部
    分尚觸犯刑法第346 條第1 項之恐嚇取財罪嫌云云。惟被告
    朱榮斌、林尚謙及劉喜臣固以前述手段，迫使命鄭智元簽立
    本票、自用小客車之買賣轉讓書，然被告等人係因同案被告
    彭政嘉懷疑係因鄭智元及田廷緯等人提供毒品所致，即透過
    同案被告庚○○向被告朱榮斌訴苦及商借「魚躍龍門會館」餐
    廳場地欲向鄭智元及田廷緯討回公道而為此部分犯行，難謂
    被告朱榮斌、林尚謙及劉喜臣主觀上有不法所有意圖，不能
    證明渠等有恐嚇取財犯行，本應就此部分為被告朱榮斌、葉
    育伶、林尚謙及劉喜臣無罪之諭知，惟公訴意旨認被告朱榮
    斌、葉育伶、林尚謙及劉喜臣此部分所為與上開論罪部分具
    有想像競合一罪之關係，爰不另為無罪之諭知，尚無變更起
    訴法條之問題。　
五、就事實欄第三段部分：
  ㈠被告葉育伶、林尚謙及劉喜臣以脅迫之方式，將楊忠諭之行
    動置在自己實力支配之下，使其無法自由離去，已達剝奪其
    行動自由之程度，核被告葉育伶、林尚謙、劉喜臣所為，均
    係犯刑法第302 條第1 項之剝奪他人行動自由罪。至本件被
    告葉育伶、林尚謙及劉喜臣，於妨害告訴人楊忠諭人身自由
    期間，命其簽立本票、現金保管條及交付和解金，使其行此
    無義務之事，因被告等人行為已達以非法方式剝奪被害人行
    動自由之程度，應以刑法第302 條剝奪他人行動自由相繩，
    不再論以同法第304 條之罪。
　㈡被告葉育伶、林尚謙、劉喜臣及同案被告陳郁雯與其餘不知
    名之成年人等就前開剝奪行動自由犯行犯行間，具有犯意聯
    絡及行為分擔，為共同正犯。
　㈢被告葉育伶、林尚謙、劉喜臣及同案被告陳郁雯暨其餘不知
    名之成年人共同剝奪告訴人楊忠諭之行動自由過程中，渠等
    有以電擊棒或徒手毆打告訴人楊忠諭成傷之強暴方式為之，
    然屬剝奪告訴人楊忠諭行動自由之部分行為，揆諸前揭說明
    ，不再另論以傷害罪。
　㈣公訴意旨雖認被告葉育伶、林尚謙及劉喜臣就此部分尚觸犯
    刑法第346 條第1 項之恐嚇取財罪嫌云云。惟被告葉育伶、
    林尚謙及劉喜臣固以前述手段，迫使命楊忠諭交付和解金，
    然被告等人係因楊忠諭未經許可親吻同案被告陳郁雯臉頰，
    同案被告陳郁雯乃向被告林尚謙訴苦欲討回公道所致，難謂
    被告葉育伶、林尚謙及劉喜臣主觀上有不法所有意圖，不能
    證明渠等有恐嚇取財犯行，本應就此部分為被告葉育伶、林
    尚謙及劉喜臣無罪之諭知，惟公訴意旨認被告葉育伶、林尚
    謙及劉喜臣此部分所為與上開論罪部分具有想像競合一罪之
    關係，爰不另為無罪之諭知，尚無變更起訴法條之問題。　
六、又被告朱榮斌所犯上揭2 次剝奪他人行動自由罪、被告葉育
    伶所犯上揭2 次剝奪他人行動自由罪及1 次幫助剝奪他人行
    動自由罪、被告林尚謙及劉喜臣所犯上揭3 次剝奪他人行動
    自由罪等，均犯意各別，行為互殊，應均予分論併罰。
肆、撤銷之理由：　　
　　本件被害人雖遭被告等人剝奪行動自由，並分別強迫被害人
    簽發本票、買賣轉讓書及強取財物等犯行，依當時存在之具
    體情況，於客觀上雖已足認抑壓被害人之抗拒，然被告等意
    在藉此催促其履行債務或協助同案被告討回公道，尚欠缺不
    法所有意圖，核與恐嚇取財罪之構成要件並不相當，原審未
    予詳加勾稽，遽以恐嚇取財罪論處，容有未洽。被告朱榮斌
    上訴否認部分犯行部分，被告葉育伶上訴否認全部犯行，指
    摘原判決不當，均無理由，被告林尚謙、劉喜臣上訴請求從
    輕量刑，則有理由。原判決既有可議，仍屬無可維持，應由
    本院將原判決撤銷改判。
伍、量刑之說明：
一、爰審酌被告朱榮斌或與被告林尚謙共同經營前揭「BCP 車研
    社」，或開設前揭「N-house PUB 」及「魚躍龍門會館」而
    分別雇用被告林尚謙及劉喜臣，被告葉育伶則為其女友，擔
    任前揭「N-house PUB 」及「魚躍龍門會館」之會計，顯見
    渠等間是以被告朱榮斌為立於主導及下達指示之地位；又因
    同案被告徐子越及巫耀強與被害人范閔皓間有合夥事業之債
    務糾紛，同案被告彭政嘉因懷疑告訴人鄭智元及被害人田廷
    緯與其姐之死亡有關，同案被告陳郁雯與告訴人楊忠諭間有
    遭其為不當行為之糾紛，被告朱榮斌、葉育伶、林尚謙及劉
    喜臣等人亦不思理性處理，分別以如事實欄第一段、第二段
    及第三段之方式，分別強押被害人范閔皓、告訴人鄭智元及
    被害人田廷緯、告訴人楊忠諭等，各對其等施以如事實欄第
    一段、第二段及第三段所述強暴及恐嚇行為，致使被害人范
    閔皓及告訴人范金旺、告訴人鄭智元、告訴人楊忠諭分別簽
    署本票、買賣轉讓書、現金保管條、和解書及交付或轉帳款
    項等，被害人范閔皓、告訴人鄭智元及田廷緯、告訴人楊忠
    諭分別因此身心受創及受有財產上之損害，被告等人所為均
    有不該，應予責難，兼衡被告等人犯罪之動機、目的、手段
    、情節、所參與程度及角色分工情形、被告林尚謙、劉喜臣
    於原審及本院審理時終能坦承犯行，被告朱榮斌亦坦承大部
    分犯行，被告葉育伶則始終否認犯行；又被告朱榮斌、林尚
    謙、劉喜臣已分別與被害人范閔皓及告訴人范金旺、告訴人
    鄭智元、告訴人楊忠諭等人達成和解，並分別給付全部和解
    款項完畢等情，業據告訴人鄭智元於偵訊時及告訴人楊忠諭
    於原審審理時陳述甚明（見偵字第4809號卷三第609 頁、原
    審卷一第241 頁），並有和解書3 份在卷足稽（見偵字第48
    09號卷三第610 頁、偵字第7391號卷第85、86頁、原審卷二
    第501 頁），暨衡酌被告朱榮斌之素行、為大學畢業之智識
    程度、有母親、弟弟及1 名8 歲之女兒，已離婚、從事在夜
    市賣煙火之工作，加上經營「N-house PUB 」之利潤，年收
    入約100 萬元之家庭及生活狀況；被告葉育伶之素行、為高
    中畢業之智識程度、有外公、外婆、母親及1 名6 歲之兒子
    ，已離婚、目前在遊藝場上班，月薪4 萬元之家庭及生活狀
    況；被告林尚謙之素行、為高中肄業之智識程度、有父母、
    姐姐及弟弟等家人，未婚、目前在做夜市及擔任送貨員，月
    薪3、4萬元之家庭及生活狀況；被告劉喜臣之素行、為高中
    肄業之智識程度、有父母、2 位哥哥及妻子等家人，妻子剛
    懷孕、其目前擔任派遣作業員，月薪約3 萬元之家庭及生活
    狀況等一切情狀，分別量處如附表「本院罪名、宣告刑」所
    示之刑，並均諭知易科罰金之折算標準。
二、本院衡酌被告等人如附表各編號所示之犯行，所侵害法益固
    非屬於同一人，然各次犯行之間隔期間非遠，且衡酌被告等
    人本案犯罪性質及手法類似，實質侵害法益之質與量，顯未
    如形式上單從罪數而論之鉅，如以累加之方式定其應執行刑
    ，其刑度顯然超過其行為之不法內涵，有違罪責相當之原則
    ，綜合評價各罪類型、關係、法益侵害之整體效果，考量犯
    罪人個人特質，及以比例原則、平等原則、責罰相當原則、
    重複評價禁止原則為內涵之內部性界限，為適度反應被告整
    體犯罪行為之不法與罪責程度及對渠等施以矯正之必要性，
    而就被告等人所犯如附表所示之各罪，各定應執行刑如主文
    第2項至第5項所示，並均諭知易科罰金之折算標準。　
陸、沒收：
一、末按刑法第38條第2 項前段、第3 項分別規定：供犯罪所用
    之物、犯罪預備之物或犯罪所生之物，屬於犯罪行為人者，
    得沒收之、前二項之沒收，於全部或一部不能沒收或不宜執
    行沒收時，追徵其價額；又刑法第38條之1 第1 項前段、第
    3 項、第5 項分別規定：犯罪所得，屬於犯罪行為人者，沒
    收之、前二項之沒收，於全部或一部不能沒收或不宜執行沒
    收時，追徵其價額、犯罪所得已實際合法發還被害人者，不
    予宣告沒收或追徵；又刑法第38條之2 第2 項規定：宣告前
    二條之沒收或追徵，有過苛之虞、欠缺刑法上之重要性、犯
    罪所得價值低微，或為維持受宣告人生活條件之必要者，得
    不宣告或酌減之。另按犯罪所得財物之沒收追繳，往昔固採
    共犯（指共同正犯）連帶說。惟就刑事處罰而言，「連帶」
    本具有「連坐」之性質。在民事上，連帶債務之成立，除當
    事人明示外，必須法律有規定者為限（民法第272 條參照）
    。而沒收兼具刑罰與保安處分之性質，以剝奪人民之財產權
    為內容，係對於人民基本權所為之干預，自應受法律保留原
    則之限制。共同實行犯罪行為之人，基於責任共同原則，固
    應就全部犯罪結果負其責任，但因其等組織分工及有無不法
    所得，未必盡同，特別是集團性或重大經濟、貪污犯罪，彼
    此間犯罪所得分配懸殊，其分配較少甚或未受分配之人，如
    仍應就全部犯罪所得負連帶沒收追繳之責，超過其個人所得
    之剝奪，無異代替其他參與者承擔刑罰，違反罪刑法定原則
    、個人責任原則以及罪責相當原則。此與司法院院字第2024
    號解釋側重在填補損害而應負連帶返還之責任並不相同。故
    共同犯罪所得財物之追繳、沒收或追徵，應就各人所分得之
    財物為之，有最高法院105 年度台上字第251 號判決意旨可
    供參照。經查，被告朱榮斌、林尚謙、劉喜臣及同案被告彭
    政嘉於共同為事實欄第二段所示犯行時所用之藤條及鋁球棒
    等物、被告葉育伶、林尚謙、劉喜臣及同案被告陳郁雯於共
    同為事實欄第三段所示犯行時所用之電擊棒，均未扣案，從
    案發距今亦已相隔2 年餘之時間，復無證據證明現尚存在，
    且欠缺刑法上重要性，為免日後執行之困難，過度耗費訴訟
    資源而無助於目的的達成，爰依刑法第38條之2 第2 項規定
    ，不予宣告沒收或追徵。又被害人范閔皓及告訴人范金旺於
    案發當時所簽署之本票等均已滅失等情，有前述和解書1 份
    在卷可憑（見原審卷二第501 頁）、又告訴人鄭智元於案發
    當時所簽署之本票及買賣轉讓書均已滅失等情，亦有上述和
    解書1 份在卷足佐（見偵字第4809號卷三第610 頁）；復均
    無證據證明現尚存在，免日後執行之困難，過度耗費訴訟資
    源而無助於目的的達成，爰亦依刑法第38條之2 第2 項規定
    不予宣告沒收或追徵。又告訴人楊忠諭於案發當時所簽署之
    本票、現金保管條及和解書均已歸還告訴人楊忠諭等情，業
    據其於原審審理時陳述明確（見原審卷一第241 頁），是該
    本票、現金保管條及和解書等物雖屬被告葉育伶、林尚謙、
    劉喜臣及同案被告陳郁雯等人之犯罪所得，然既於犯後業已
    返還予告訴人楊忠諭，應認此部分犯罪所得已實際合法發還
    告訴人楊忠諭，爰依刑法第38條之1 第5 項之規定，亦不予
    宣告沒收或追徵，均附此敘明。
二、至經警持原審法院所核發之搜索票，在被告朱榮斌位於新竹
    縣○○市○○○路0000巷00號之居處實施搜索，扣得鋁製球棒1 
    支、被告朱榮斌所持用之手機3 支、被告葉育伶所持用之手
    機1 支、現金8 萬元、張棠舒名義之身分證1 張及買賣契約
    書（彭國維債權）1 張等物；在位於新竹縣○○市○○路000 號
    處之前揭「BCP車研社 」洗車場實施搜索，扣得本票共計40
    張、借款收據（未使用）5 張、蝴蝶刀1 支、被告林尚謙所
    持用之手機1 支、被告劉喜臣所持用之手機2支、棒球鋁棒1
     支、西瓜刀2 支及開山刀1 支等物；暨分別於108 年5 月1
     日及8 日，在新竹市○○路0 段000 號處經徐子越同意後實
    施搜索，並扣得其所持用之手機2 支（分別為iPhone廠牌、
    IMEI：000000000000000號、門號0000-000000號及iPhone廠
    牌、IMEI：000000000000000），均與本案犯行無關等情，
    業據被告朱榮斌、葉育伶、林尚謙、劉喜臣及徐子越等人於
    原審審理時供述明確（見原審卷五第227 至242 頁），復查
    無其他證據足資證明該等物品與被告等人所為本案犯行有關
    ，亦均非屬違禁物或應義務沒收之物，爰均不予宣告沒收，
    附此敘明。
乙、無罪部分（駁回檢察官之上訴）：
一、公訴意旨略以：被告朱榮斌為被告葉育伶之男友，對外自稱
    為「風飛砂幫竹北分會」（簡稱風北會）成員，並與被告林
    尚謙在新竹縣○○市○○路000 號一同經營「BCP 車研社」，經
    營洗車與汽車美容業務，且雇用被告劉喜臣為洗車場員工；
    被告朱榮斌亦在新竹縣○○市○○○路000 號開設「N-house PUB
     」，被告林尚謙則在該處擔任服務生；另被告朱榮斌在新
    竹縣○○市○○○路000 號經營「魚躍龍門會館」餐廳，而被告
    葉育伶則擔任前揭「N-house PUB 」及「魚躍龍門會館」之
    會計，被告朱榮斌為實施強暴、脅迫或恐嚇等手段之罪，藉
    渠所經營之前揭店家組成具有持續性之有結構性組織，且指
    揮被告葉育伶、林尚謙及劉喜臣等3 人與其他如下述臨時之
    人，基於剝奪他人行動自由、脅迫他人履行無義務之事、傷
    害、毀損及意圖為自己不法所有之恐嚇取財之犯意聯絡，除
    為前開事實欄第一段及第二段（即起訴書所指之事證一及事
    證二）所示犯行外，尚為下列犯行：（一）事證三（三祈檳
    榔攤遭持槍毀損）：緣於108 年3 月21日凌晨5 時30分許，
    在新竹縣○○鎮○○路○○巷0 弄0 號，因徐璵璨之小弟即姓名年
    籍不詳綽號「小佑」積欠姓名年籍不詳之「彭崎愷」款項不
    還，而「彭崎愷」與少年范○恩、劉○霆與另2 名姓名不詳之
    男子因債務糾紛而當場互毆，並致「彭崎愷」及渠友人受傷
    ，繼徐璵璨與姓名年籍不詳綽號阿財、小毅、阿強等人接到
    「小佑」求救電話，旋前去支援，少年范○恩亦電召被告劉
    喜臣轉向被告朱榮斌、葉育伶、林尚謙及「邱冠儒」等人要
    求駕車到場，因發現警方在附近巡守，始各自離去。離去之
    際，被告劉喜臣即向被告朱榮斌表示要去找對方「討回來」
    (即報復之意)，而被告朱榮斌因當日有事需至宜蘭，即命被
    告劉喜臣與「彭崎愷」自己處理，而被告劉喜臣邀約楊智傑
    、蔡承哲、邱睿森及少年范○恩、劉○霆與周○品等人，先在
    新竹市樹林頭夜市集結，再於同（21）日21時18分許駕車至
    新竹市○區○○路0 段0 號徐璵璨所開設之「三祈檳榔攤」，
    少年范○恩持具有殺傷力之改造槍枝及子彈、被告劉喜臣持
    殺傷力不明之玩具長槍，而其餘之人分持鐵棍等物之方式，
    先由少年范○恩在店外，即對停放在店外孫振祥自用小客車
    開槍示威，共擊發3 次，並擊穿孫振祥自用小客車之左後門
    （2 發）及左後葉子板（1 發），使店內之人心生畏懼，渠
    等再一同衝入店內砸毀店內電視及其他屋內用品（毀損部分
    未據告訴），事畢旋逃逸無蹤。（二）事證四（陳忠偉、蘇
    志成遭恐嚇取財等）：緣108 年3 月23日11時23分許，陳忠
    偉及蘇志成與被告朱榮斌（涉犯傷害部分業經和解並撤回告
    訴，另為不起訴處分確定）旗下的傳播小姐張玉婷、張瑋玲
    有消費糾紛，陳忠偉及蘇志成透過苗栗頭份市之友人謝天寶
    尋求林建華（涉犯傷害等部分業經和解並撤回告訴，另為不
    起訴處分確定）居中排解，而林建華再透過李易駿、吳彥融
    （渠等2 人涉犯傷害等部分業經和解並撤回告訴，另為不起
    訴處分確定）與被告朱榮斌取得聯繫，並相約108 年3 月25
    日16時30分許，至新竹市○區○○路000 號「人文年代咖啡館
    」內談判；繼被告朱榮斌、林尚謙（涉犯傷害部分業經和解
    並撤回告訴，另為不起訴處分確定）及葉育伶陪同張玉婷、
    張瑋玲等人一同前往，並邀集吳雨謙及梁海華（渠等2 人涉
    犯傷害等部分業經和解並撤回告訴，另為不起訴處分確定）
    在外到場助陣，未幾，陳忠偉及蘇志成均表示不願再談欲離
    去，而被告朱榮斌、林尚謙、林建華及李易駿亦步出店外，
    在「人文年代咖啡館」大門外，並將陳忠偉及蘇志成圍住續
    談，突然一言不合，林建華、李易駿及被告林尚謙以拳打、
    腳踢、拿安全帽等方式毆打陳忠偉，而被告朱榮斌則徒手勒
    住蘇志成脖子，阻止蘇志成上前協助陳忠偉，員警據報到場
    維持秩序，並登記在場之人年籍，陳忠偉及蘇志成旋趁隙駕
    駛陳忠偉之兄即己○○所有車牌號碼000-0000號自用小客車離
    去返回頭份市，被告朱榮斌等人亦在員警護送下離開新竹市
    區。繼林建華查悉陳忠偉及蘇志成返回頭份市之下落後，即
    聯繫被告朱榮斌等一行人南下。陳忠偉及蘇志成於108 年3 
    月25日22時26分許，在苗栗縣○○市○○路0000號附近的兩易檳
    榔攤前買檳榔之際，突遭被告朱榮斌一夥人共3 輛車子圍住
    ，約10多人下車，分持棍、棒砸車，旋由蘇志成駕車逃離現
    場。蘇志成及陳忠偉駕車於同日22時33分許逃至苗栗縣○○市
    ○○路0000巷00號即頭份市民代表會主席溫俊勇住處求救，被
    告朱榮斌、林尚謙及林建華、李易駿、吳彥融、曾萬誠等人
    緊追在後，分持棍、棒、電擊棒等兇器傷害陳忠偉及蘇志成
    ，且大喊「打給他死」（臺語），部分人則在外毀損車輛，
    林建華另揚言：在外面小心一點，不要給我們遇到等語，致
    陳忠偉、蘇志成成傷及心生畏懼。嗣陳忠偉及蘇志成於翌（
    26）日凌晨零時20分至苗栗縣警察局頭份分局頭份派出所報
    案，始為警循線查知上情；因認被告朱榮斌就事證一至事證
    四所為係涉犯組織犯罪防制條例第3 條第1 項前段之指揮犯
    罪組織罪嫌；被告葉育伶、林尚謙及劉喜臣就事證一至事證
    四所為係觸犯同條項後段之參與犯罪組織罪嫌等語。
二、查原審公訴檢察官於原審審理時雖陳述：被告朱榮斌、葉育
    伶、林尚謙及劉喜臣所涉犯違反組織犯罪防制條例部分與渠
    等所為恐嚇取財、妨害自由等罪名間，均各具有一行為觸犯
    數罪名之想像競合犯關係等語在卷（見原審卷五第388 頁）
    ，惟依公訴意旨所載係認依被告朱榮斌、葉育伶、林尚謙及
    劉喜臣等人有為如起訴書所載事證一至事證四等犯行，是以
    認渠等分別有涉犯違反組織犯罪防制條例第3 條第1 項前段
    之指揮犯罪組織罪嫌及同條項後段之參與犯罪組織罪嫌，而
    公訴檢察官於原審審理時為上開陳述內容時並未一併陳述係
    認被告朱榮斌、葉育伶、林尚謙及劉喜臣所涉犯違反組織犯
    罪防制條例部分係與渠等所為何次恐嚇取財、妨害自由等犯
    行間各具有一行為觸犯數罪名之想像競合犯關係；而起訴書
    認就被告朱榮斌所涉犯指揮犯罪組織及恐嚇取財等、就被告
    葉育伶、林尚謙及劉喜臣等人所涉犯參與犯罪組織及恐嚇取
    財等，均各應予分論併罰之數罪關係，是以本院認仍依原起
    訴書所載內容為此部分審理範圍。又原審公訴檢察官雖曾於
    原審準備程序時陳稱：認被告劉喜臣就事證一、事證二、事
    證三及事證五部分涉犯違反組織犯罪防制條例之參與犯罪組
    織罪嫌等語（見原審卷二第319 頁），然嗣後於原審審理時
    就此部分均陳述：被告劉喜臣就事證一至事證四部分涉有違
    反組織犯罪防制條例之參與犯罪組織罪嫌等語（見原審卷二
    第485至487頁），即如同原起訴書所載內容，是以就被告劉
    喜臣涉犯違反組織犯罪防制條例之參與犯罪組織罪嫌部分，
    亦以起訴書所載內容為準。再者，原審公訴檢察官雖於原審
    審理時曾陳稱：本案被告朱榮斌、葉育伶、林尚謙及劉喜臣
    等人所涉犯應係組織犯罪防制條例第3 條第5 項、第6 項、
    第7 項之罪嫌等語（見原審卷二第497 頁），然起訴書犯罪
    事實欄之內容並未記載暨原審公訴檢察官於原審審理時亦未
    陳述被告朱榮斌、葉育伶、林尚謙及劉喜臣等人所為係何部
    分符合組織犯罪防制條例第3 條第5 項、第6 項、第7 項所
    定構成要件之處，而原審公訴檢察官嗣於原審審理時又更正
    而陳述：被告朱榮斌、葉育伶、林尚謙及劉喜臣等人所涉犯
    罪名均依起訴書記載內容為主等語在卷（見原審卷五第388 
    頁），是以本院認此部分亦以起訴書內容為準，均合先敘明
    。
三、按犯罪事實應依證據認定之，無證據不得認定犯罪事實；不
    能證明被告犯罪者，應諭知無罪之判決，刑事訴訟法第154
    條第2 項、第301 條第1 項分別定有明文。次按刑事訴訟法
    上所謂認定犯罪事實之證據，係指足以認定被告確有犯罪行
    為之積極證據而言，該項證據自須適合於被告犯罪事實之認
    定，始得採為斷罪資料。且認定不利於被告之事實，須依積
    極證據，苟積極證據不足為不利於被告事實之認定時，即應
    為有利於被告之認定，更不必有何有利之證據。如未能發現
    相當證據，或證據不足以證明，自不能以推測或擬制之方法
    ，以為裁判之基礎。又刑事訴訟上證明之資料，無論其為直
    接或間接證據，均須達於通常一般之人均不致有所懷疑，而
    得確信其為真實之程度，始得據為有罪之認定，若其關於被
    告是否犯罪之證明未能達此程度，而有合理性懷疑之存在，
    致使無從形成有罪之確信，即不得遽為不利被告之認定，最
    高法院29年上字第3105號、30年上字第816 號、40年台上字
    第86號、76年台上字第4986號判例可資參照。又按檢察官就
    被告犯罪事實，應負舉證責任，並指出證明之方法，刑事訴
    訟法第161 第1 項定有明文。故檢察官對於起訴之犯罪事實
    ，應負提出證據及說服之實質舉證責任。倘其所提出之證據
    ，不足為被告有罪之積極證明，或其指出證明之方法，無從
    說服法院以形成被告有罪之心證，基於無罪推定之原則，自
    應為被告無罪判決之諭知，亦有最高法院92年台上字第128
    號判例意旨足供參照。再依刑事訴訟法第154 條第2 項規定
    ，有罪判決書理由內所記載認定事實所憑之證據，須經嚴格
    證明之證據，在無罪判決書內，因檢察官起訴之事實，法院
    審理結果認為被告之犯罪不能證明，所使用之證據不以具有
    證據能力之證據為限，故無須再論述所引有關證據之證據能
    力，亦有最高法院100 年度台上字第2980號判決意旨可供參
    照。
四、又按組織犯罪防制條例第2 條第1 項規定：「本條例所稱犯
    罪組織，係指三人以上，以實施強暴、脅迫、詐術、恐嚇為
    手段或最重本刑逾五年有期徒刑之刑之罪，所組成具有持續
    性或牟利性之有結構性組織。」其中所謂「有結構性組織」
    ，同條第2 項亦規定：「前項有結構性組織，指非為立即實
    施犯罪而隨意組成，不以具有名稱、規約、儀式、固定處所
    、成員持續參與或分工明確為必要。」故可知所謂「有結構
    性組織」，乃指有上下服從關係之謂，亦即其組織內部有主
    持人或首領與幫派層級之分，有階級領導，下屬須服從主持
    人或首領之命令行事而言，亦即所謂犯罪組織，除應有3 人
    以上並實施特定罪名之要件外，該組織須有內部管理結構，
    主持人與成員間應有層級之分，而非為立即實施犯罪而隨意
    組成，是若多數共犯結合謀議，僅係相約為特定之一個犯罪
    之實行者，則僅為一共犯結構而已，不能逕以犯罪組織論之
    。
五、訊據被告朱榮斌、葉育伶、林尚謙及劉喜臣等人均堅詞否認
    有何指揮犯罪組織及參與犯罪組織犯行，被告朱榮斌辯稱：
    我沒有組織犯罪，沒有指揮，也沒有因為這些而賺錢等語，
    被告葉育伶、林尚謙及劉喜臣均辯稱：沒有參與犯罪組織等
    語。
六、經查：
  ㈠證人即少年劉○霆於警詢及偵訊時固證述：我於107 年3月份
    加入「風飛砂幫」的「風北分會」，但沒有負責從事「風北
    分會」的工作。我沒有加入朱榮斌的系統，因為他是跟「風
    飛砂幫」－「風北分會」會長范植凱的系統，我是跟「風飛
    砂幫」－「風北分會」副會長謝國棟底下的梁辰偉綽號阿龍
    的系統，我們沒有標記，但是會一起出門，我們有一個群組
    ，成員都會在裡面，但是我應該被踢出了。劉喜臣也是跟朱
    榮斌同一個系統，他是朱榮斌的手下等語在卷（見偵字第48
    09號卷二第328頁、338頁背面），惟證人劉○霆於原審審理
    時具結後證述：我沒見過朱榮斌、葉育伶、林尚謙。我於警
    詢及偵訊時所講內容是亂講的，是我在喝酒時聽別人講的，
    當時我在旁邊，可是我不知道那些人是誰。後來因為我去幫
    范○恩，卻進去關，我很生氣，所以我想害他們，才會這樣
    講。在警局之所以能夠指認出朱榮斌及葉育伶，是因為范○
    恩有給我看過朱榮斌的照片及我自己去搜尋臉書照片。我自
    己也沒有加入「風飛砂幫」的「風北分會」等語甚明（見原
    審卷三第297、298、302至304、312至315頁）；又證人陳忠
    偉於警詢時固陳稱：見面時朱榮斌、林尚謙就向我嗆他們是
    風飛砂風北會的，朱榮斌就是風飛砂風北會的幹部，他是發
    號命令的人。林尚謙當天穿深色外套，他是風飛砂風北會的
    幹部等語（見少連偵字第57號卷二第337 頁背面、338 頁）
    ，及於偵訊時證述：謝天寶說朱榮斌是竹北風北會，我們一
    開始也只是聽聽而已，沒想到會被揍，小姐是竹北風北會朱
    榮斌帶的等語（見偵字第4809號卷二第243 頁），惟證人陳
    忠偉於原審審理時具結後證述：在過程中沒有任何人嗆他是
    風飛砂的。（你是聽朱榮斌自稱是風飛砂的人？還是聽說朱
    榮斌是風飛砂的人？）聽說。（所以朱榮斌有自稱是風飛砂
    風北會的人嗎？）我沒有印象等語在卷（見原審卷三第157
    、165頁）；又證人蘇志成於警詢時固陳稱：當時林建華、
    朱榮斌、林尚謙、李易駿等4 人及其帶領之小弟，就圍著我
    們不讓我們走，林建華就大聲嗆我及陳忠偉，以兇惡口氣說
    ：「我是風飛砂的」，講完就打陳忠偉等語（見少連偵字第
    57號卷二第349 頁背面），然其於偵訊時係證述：我只聽到
    林建華說他是風飛砂的，其他人沒有說等語（見偵字第4809
    號卷二第242 頁），暨於原審審理時具結後證述：（你於偵
    訊時有說林建華嗆他是風飛砂的，有何意見？）我沒有印象
    了等語在卷（見原審卷三第173 頁）；綜上顯見證人劉○霆
    及陳忠偉於警詢及偵訊時所證述內容，均與渠等於原審審理
    時所證述內容已有差異；又證人蘇志成係從未陳述被告朱榮
    斌、葉育伶、林尚謙及劉喜臣等人曾自述，或有任何其他人
    曾指述被告朱榮斌、葉育伶、林尚謙及劉喜臣等人有指揮或
    參與何犯罪組織；此外，縱使證人劉○霆及陳忠偉於歷次警
    詢及偵訊時證述前揭內容，然其2 人斯時均未陳述被告朱榮
    斌有指揮且被告葉育伶、林尚謙、劉喜臣有加入具有結構性
    、組織性之該犯罪組織的特徵為何、內部上下從屬之管理結
    構或階級領導關係為何、如何可認具有持續性或牟利性、且
    被告朱榮斌、葉育伶、林尚謙及劉喜臣等人所為如事實欄第
    一段及第二段所示犯行與該組織間如何認具有緊密之連結等
    情節，從而自難僅依證人劉○霆、陳忠偉及蘇志成等人於警
    詢及偵訊時所證述內容即遽認被告朱榮斌有指揮且被告葉育
    伶、林尚謙、劉喜臣有參與具有持續性或牟利性之有結構性
    可認已該當組織犯罪防制條例所規範之犯罪組織至明。
  ㈡又查被告劉喜臣於警詢時雖供述：我記得是大約17歲左右剛
    關出來時加入「風飛砂幫」至今，是朋友帶我入幫，我一開
    始不是加入朱榮斌所組「風飛砂幫」分會，我進入之後只有
    聽從上面指示，沒有什麼幫規、誓詞、家法、或共同之服飾
    、信物、刺青。我加入幫派之後也都在洗車場工作，上面有
    指示我幫忙，我也到現場助陣而已等語在卷（見偵字第4809
    號卷一第39頁），然其於偵訊時係供述：（有無參加風飛砂
    幫？）走在一起的人都是風飛砂。（有誰是風飛砂？）林尚
    謙。（朱榮斌是否為風飛砂？）不是。（你是不是風飛砂？
    ）我也不知道等語（見偵字第4809號卷二第261 頁背面），
    暨於原審審理時已供述：我不是風飛砂幫成員，也沒有加入
    風飛砂幫過，當初關出來之後，就自認為是而已，當時就是
    一群朋友走在一起，我就自認有加入幫派，那時也還沒有跟
    朱榮斌一起。我跟朱榮斌是老闆跟員工關係，我只有在洗車
    場工作。當時警詢時回答是錯誤的。（對於偵訊時供述走在
    一起的人都是風飛砂幫，林尚謙也是風飛砂幫，有何意見？
    ）當時就因為好玩而已等語在卷（見原審卷四第243至246頁
    ），顯見被告劉喜臣於歷次警詢、偵訊及原審審理時所為前
    後供述內容已大相逕庭，且被告劉喜臣於警詢時縱為前開供
    述內容，然斯時對於其所指有加入之該組織有何以實施強暴
    、脅迫、恐嚇等為手段之犯罪、其所為如事實欄第一段及第
    二段所示犯行又如何可認定係參與該組織之結構性犯罪、該
    組織如何可認具有持續性或牟利性等，被告劉喜臣皆未明確
    供述，是以依其警詢時所供述內容是否可認定有加入犯罪組
    織，已非無疑。而被告朱榮斌於警詢及偵訊時均供述：我沒
    有加入「風飛砂幫」，沒有帶領任何成員，沒有幫派，沒有
    組織等語（見偵字第4809號卷一第13頁、卷四第695 頁），
    被告葉育伶於警詢時供述：我沒有加入風飛砂幫，朱榮斌也
    沒有成立暴力犯罪集團，我也沒有加入暴力犯罪集團等語（
    見偵字第4809號卷一第95頁），被告林尚謙於警詢時供述：
    我沒有加入幫派，沒有加入組織，我只是單純的在朱榮斌所
    開設之「N-house PUB」及煙火店上班工作等語在卷（見偵
    字第4809號卷一第70頁），再參以被告劉喜臣無論係於警詢
    或偵訊時均從未提及被告朱榮斌有指揮何犯罪組織、被告葉
    育伶及林尚謙有參與何犯罪組織等情節，更難僅以被告劉喜
    臣於警詢及偵訊時所為供述內容即遽認被告朱榮斌、葉育伶
    及林尚謙有何違反組織犯罪防制條例之犯行無訛。
  ㈢再查被告朱榮斌、葉育伶、林尚謙及劉喜臣等人雖有為如事
    實欄第一段及第二段所示剝奪行動自由、強制等犯行，然如
    事實欄第一段所示部分係緣起於同案被告徐子越與被害人范
    閔皓間有債務糾紛，同案被告徐子越因被害人范閔皓避不見
    面，是以藉由被告葉育伶而委請被告朱榮斌索討及處理該糾
    紛，進而衍生被告朱榮斌、葉育伶、林尚謙及劉喜臣等人為
    該剝奪行動自由等犯行；又如事實欄第二段所示部分亦係緣
    起於同案被告彭政嘉因懷疑其姐之死亡係因告訴人鄭智元及
    被害人田廷緯提供毒品所致，是以透過同案被告庚○○向被告
    朱榮斌商借前揭「魚耀龍門會館」之場地以處理，是以後續
    被告朱榮斌、林尚謙及劉喜臣等人方共同為暨被告葉育伶方
    幫助為該剝奪行動自由等犯行，顯見如事實欄第一段及第二
    段所示犯行均屬個別發生之特定事件，被告朱榮斌、葉育伶
    、林尚謙及劉喜臣等人為達到向被害人范閔皓催討債務暨向
    告訴人鄭智元、被害人田廷緯索求和解、賠償款項等之目的
    ，是以依據個案情形分工而共同或幫助實施犯罪，客觀上僅
    係相約為特定犯罪之實行而構成一共犯結構而已，實無任何
    積極證據足資證明被告朱榮斌、葉育伶、林尚謙及劉喜臣等
    人斯時主觀上均認知係參與犯罪組織且彼此間具有指揮性、
    歸屬性或從屬性關係，更無從證明渠等共同或幫助為如事實
    欄第一段及第二段所示犯行時，已具有結構性、組織性之集
    團犯罪組織的特徵因而可以與一般共犯、結果犯之組成相區
    別。再者，就前揭事證三及事證四部分，公訴意旨已記載係
    分別成立毀損罪嫌（事證三）、傷害及毀損罪嫌（事證四）
    ，且因或無人提出告訴或已達成和解故告訴人撤回告訴在案
    等情，是以被告朱榮斌、葉育伶、林尚謙及劉喜臣等人就事
    證三及事證四部分有無不法行為，以及應負何刑法相關罪責
    等等，均屬未定，且公訴意旨亦未認被告朱榮斌、葉育伶、
    林尚謙及劉喜臣等人就事證三及事證四尚有構成除毀損（事
    證三）、傷害及毀損（事證四）罪嫌等以外其他刑事罪名；
    而公訴意旨雖記載事證四部分亦為認被告劉喜臣有涉犯參與
    犯罪組織罪嫌之佐證等情，然觀諸起訴書中事證四之全部記
    載內容，可知通篇完全未提及被告劉喜臣，且為何認被告劉
    喜臣有涉犯事證四部分之證據更是完全付之闕如；是以依公
    訴意旨所載事證三及事證四之內容，實無從就此認定被告朱
    榮斌、葉育伶、林尚謙及劉喜臣彼此間有強烈指揮監督之上
    下從屬關係存在而組成實施暴力犯罪之結構性犯罪組織。況
    且依卷內現存事證，更無法排除被告朱榮斌、葉育伶、林尚
    謙及劉喜臣所為前揭業經論罪科刑之事實欄第一段及第二段
    所示犯行係出於偶發、為立即實施犯罪而隨意組成之可能性
    ，從而在被告朱榮斌、葉育伶、林尚謙及劉喜臣是否有組成
    犯罪集團組織之組織性、結構性均不明之情形下，即無法遽
    為被告朱榮斌有指揮犯罪組織、被告葉育伶、林尚謙及劉喜
    臣有參與犯罪組織之認定。
　㈣檢察官就此部分提起上訴，上訴理由略以：原審判決並未詳
    查上開證人即少年劉○霆、證人陳忠偉、蘇志成於警詢及偵
    查中及被告劉喜臣為警查獲初期之陳述較為可採，逕行否定
    其先前證述及供述之可信性，其認定顯有違經驗法則，而有
    認事用法之違誤；又被告4人所犯違反組織犯罪條例之罪名
    與所犯刑法恐嚇取財之罪名，應屬一行為觸犯數罪名，而應
    依刑法第55條前段從一重論處，原審不查而就上開兩罪名部
    分逕論以分論併罰之數罪關係，亦屬適用法律之違誤等語。
    然查，上開證人即少年劉○霆、證人陳忠偉、蘇志成及被告
    劉喜臣之陳述均過於空泛且無其他證據可佐，檢察官上訴意
    旨亦未再提出任何證據，僅對於原審證據取捨持相異之評價
    ，尚難認已盡舉證之責。另依起訴書犯罪事實欄及證據並所
    犯法條欄之記載，公訴意旨係認「被告朱榮斌就前揭指揮組
    織犯罪、恐嚇取財（2次）、被告葉育伶就前揭參與組織犯
    罪、恐嚇取財（3次）、被告林尚謙及劉喜臣均參與組織犯
    罪、恐嚇取財（3次）及被告庚○○恐嚇取財及詐欺取財等罪
    間，犯意各別且行為互殊，請依刑法第50條規定，各予以分
    論並罰之」，經原審審理後認無法證明被告朱榮斌有指揮犯
    罪組織、被告葉育伶、林尚謙及劉喜臣有參與犯罪組織之認
    定，就此部分為無罪之諭知，並無違誤之處。
　㈤綜上所述，依卷內檢察官所舉之各項證據，均無從證明被告
    朱榮斌有指揮犯罪組織犯行、被告葉育伶、林尚謙及劉喜臣
    有參與犯罪組織犯行，而尚未達於通常一般人均不致有所懷
    疑，而得確信其為真實之程度，無從使本院形成被告朱榮斌
    、葉育伶、林尚謙及劉喜臣等人有公訴意旨所指違反組織犯
    罪防制條例之犯行之心證，自屬不能證明被告朱榮斌、葉育
    伶、林尚謙及劉喜臣等人此部分犯罪，揆諸前揭說明，自應
    為被告朱榮斌、葉育伶、林尚謙及劉喜臣等人此部分無罪之
    諭知。檢察官仍執前開理由對被告朱榮斌等4 人提起上訴，
    此部分指摘原判決不當，為無理由，應予駁回。
丙、被告林尚謙經本院合法傳喚，無正當理由不到庭，爰不待其
    陳述，為一造辯論判決。　　
據上論斷，應依刑事訴訟法第368條、第369 條第1 項前段、第3
71條、第364條、第301條第1 項前段、第299條第1 項前段、第3
00條，判決如主文。
本案經檢察官吳志中提起公訴，檢察官高上茹提起上訴，檢察官
黃和村、羅松芳到庭執行職務。
中　　華　　民　　國　　111 　年　　 2　　月　　17　　日
                  刑事第十二庭  審判長法　官  陳如玲
                                      法　官  廖建瑜
                                      法　官  魏俊明
以上正本證明與原本無異。　
如不服本判決，應於收受送達後20日內向本院提出上訴書狀，惟
檢察官就本院維持一審無罪部分，須受刑事妥速審判法第9條限
制。其未敘述上訴之理由者，並得於提起上訴後20日內向本院補
提理由書(均須按他造當事人之人數附繕本)「切勿逕送上級法院
」。
刑事妥速審判法第9條：
除前條情形外，第二審法院維持第一審所為無罪判決，提起上訴
之理由，以下列事項為限：
一、判決所適用之法令牴觸憲法。
二、判決違背司法院解釋。
三、判決違背判例。
刑事訴訟法第 377 條至第 379 條、第 393 條第 1 款之規定，
於前項案件之審理，不適用之。
                                      書記官  賴尚君
中　　華　　民　　國　　111 　年　　2 　　月　　17　　日
附錄：本案論罪科刑法條全文
刑法第302 條：
私行拘禁或以其他非法方法，剝奪人之行動自由者，處五年以下
有期徒刑、拘役或九千元以下罰金。
因而致人於死者，處無期徒刑或七年以上有期徒刑，致重傷者，
處三年以上十年以下有期徒刑。
第一項之未遂犯罰之。
刑法第304 條：
以強暴、脅迫使人行無義務之事或妨害人行使權利者，處3年以
下有期徒刑、拘役或九千元以下罰金。
前項之未遂犯罰之。

附表
編號 相應之犯罪事實 原審罪名、宣告刑 本院罪名、宣告刑 1 事實一 朱榮斌共同犯恐嚇取財罪，處有期徒刑玖月。 葉育伶共同犯恐嚇取財罪，處有期徒刑柒月。 林尚謙共同犯恐嚇取財罪，處有期徒刑柒月。 劉喜臣共同犯恐嚇取財罪，處有期徒刑柒月。 朱榮斌共同犯剝奪他人行動自由罪，處有期徒刑伍月，如易科罰金，以新臺幣壹仟元折算壹日。 葉育伶共同犯剝奪他人行動自由罪，處有期徒刑參月，如易科罰金，以新臺幣壹仟元折算壹日。 林尚謙共同犯剝奪他人行動自由罪，處有期徒刑肆月，如易科罰金，以新臺幣壹仟元折算壹日。 劉喜臣共同犯剝奪他人行動自由罪，處有期徒刑肆月，如易科罰金，以新臺幣壹仟元折算壹日。 2 事實二 朱榮斌共同犯恐嚇取財罪，處有期徒刑拾月。 葉育伶幫助犯恐嚇取財罪，處有期徒刑肆月，如易科罰金，以新臺幣壹仟元折算壹日。 林尚謙共同犯恐嚇取財罪，處有期徒刑捌月。 劉喜臣共同犯恐嚇取財 罪，處有期徒刑捌月。 朱榮斌共同犯剝奪他人行動自由罪，處有期徒刑陸月，如易科罰金，以新臺幣壹仟元折算壹日。 葉育伶幫助犯剝奪他人行動自由罪，處有期徒刑貳月，如易科罰金，以新臺幣壹仟元折算壹日。 林尚謙共同犯剝奪他人行動自由罪，處有期徒刑伍月，如易科罰金，以新臺幣壹仟元折算壹日。 劉喜臣共同犯剝奪他人行動自由罪，處有期徒刑伍月，如易科罰金，以新臺幣壹仟元折算壹日。 3 事實三 葉育伶共同犯恐嚇取財罪，處有期徒刑柒月。 林尚謙共同犯恐嚇取財罪，處有期徒刑捌月。 劉喜臣共同犯恐嚇取財罪，處有期徒刑捌月。 葉育伶共同犯剝奪他人行動自由罪，處有期徒刑參月，如易科罰金，以新臺幣壹仟元折算壹日。 林尚謙共同犯剝奪他人行動自由罪，處有期徒刑伍月，如易科罰金，以新臺幣壹仟元折算壹日。 劉喜臣共同犯剝奪他人行動自由罪，處有期徒刑伍月，如易科罰金，以新臺幣壹仟元折算壹日。